ACORDAO-COMPLETO-2427520

ACÓRDÃO 12897/2020 ATA 41/2020 - SEGUNDA CÂMARA

VISTOS, relatados e discutidos estes autos que, no presente momento, tratam de monitoramento constituído por força do item 9.6.2 do Acórdão 12502/2019-TCU-Segunda Câmara em face, precipuamente, das determinações prolatadas pelos Acórdãos 12.509/2019 e 4.835/2018, da 2ª Câmara;
ACORDAM os Ministros do Tribunal de Contas da União, reunidos em Sessão da 2ª Câmara, diante das razões expostas pelo Relator, em:
9.1. receber e, preliminarmente, aprovar o plano de ação para o enfrentamento do passivo das prestações de contas de projetos audiovisuais, a partir da Proposta de Ação n.º 8-E/2020-SEF autorizada pela diretoria colegiada da Agência Nacional do Cinema por meio da DDC n.º 320/2020, atribuindo a responsabilidade pela sua execução a Alex Braga Muniz, Vinícius Clay Araújo Gomes, Edilásio Santana Barra Junior, Rodrigo Albuquerque Camargo e Eduardo Andrade Cavalcanti de Albuquerque;
9.2. considerar satisfatórias as informações prestadas pela Agência Nacional do Cinema por meio do 3º Relatório Bimestral sobre as medidas adotadas com vistas à elaboração do plano de ação determinado pelo Acórdão 4835/2018-TCU-Segunda Câmara;
9.3.  apensar o presente processo (TC Processo 040.341/2019-4) ao TC Processo 017.413/2017-6;
9.4. encaminhar o TC Processo 017.413/2017-6, com o presente processo (TC Processo 040.341/2019-4) apensado a ele, para a SecexTrabalho a fim de que essa unidade técnica promova a reinstrução da matéria à luz dos novos elementos juntados às Peças 128 a 132 e 135 do TC Processo 040.341/2019-4, além de considerar as análises e informações constantes do TC Processo 017.413/2017-6;
9.5. após a análise da SecexTrabalho, enviar o TC Processo 017.413/2017-6, com o presente processo (TC Processo 040.341/2019-4) apensado a ele, à Serur para instrução dos pedidos de reexame interpostos contra o Acórdão 721/2019-TCU-Plenário (Relator Ministro-Relator André de Carvalho) , devendo ser levadas em conta as análises e informações constantes do TC Processo 040.341/2019-4;
9.6. posteriormente à análise da Serur, enviar o processo ao Ministro Raimundo Carreiro, como Relator dos pedidos de reexame interpostos no bojo do TC Processo 017.413/2017-6, com o presente processo (TC Processo 040.341/2019-4) apensado a ele, via Ministério Público junto ao TCU;
	9.7. enviar a cópia deste Acórdão, com o Relatório e a Proposta de Deliberação, além do parecer da unidade técnica, à Casa Civil da Presidência da República, ao Ministério do Turismo, à Secretaria Especial de Cultura, à Agência Nacional do Cinema e à Controladoria-Geral da União, para ciência e eventuais providências; 
	9.8. enviar a cópia deste Acórdão, com o Relatório e a Proposta de Deliberação, além do parecer da unidade técnica, à Delegada de Polícia Federal junto à Superintendência Regional da Polícia Federal no Rio Grande do Sul, para ciência em adicional resposta ao Ofício n.º 502/2020-COR/SR/PF/RS autuado no âmbito do TC Processo 026.596/2020-2 (apensado) ;
	9.9. promover o prosseguimento do presente monitoramento em face de o TCU ter assinalado ainda estar em cumprimento a determinação prolatada pelo item 9.2 do Acórdão 992/2019-TCU-Plenário; deixando, então, para avaliar o pleno cumprimento das determinações prolatadas pelo item 9.3.3 do Acórdão 4835/2018-TCU-Segunda Câmara e pelo item 9.2.2 do Acórdão 721/2019-TCU-Plenário, quando for avaliar o pleno cumprimento do aludido item 9.2 do Acórdão 992/2019-TCU-Plenário (ainda em cumprimento) ;
9.10. recomendar, nos termos da Resolução n.º 315, de 2020, que a Agência Nacional do Cinema atente para observância do efeito suspensivo inerente aos pedidos de reexame interpostos contra os itens 9.2, 9.3 (exceto os itens 9.3.1, 9.3.2 e 9.3.3) , 9.4, 9.5, 9.6 e 9.7 do Acórdão 721/2019-TCU-Plenário, buscando, com isso, assegurar que a Ancine não condicione a efetiva liberação do correspondente fomento pelo aporte dos recursos federais em proveito do setor cultural ou audiovisual à eventual análise sobre todo o passivo processual formado a partir do fomento concedido sob a chancela da anterior sistemática intitulada como Ancine+Simples; e
9.11. restituir o presente processo à SecexTrabralho para a célere adoção das medidas cabíveis.

MONITORAMENTO. Determinações do Acórdão 4835/2018-TCU-2C (TC 011.908/2018-1), do Acórdão 721/2019-TCU-P (TC 017.413/2017-6) e dos Acórdãos 12.502/2019-TCU-2C e 5948/2020-TCU-2C.

Segunda Câmara

3.1. Responsável: Alex Braga Muniz (CPF XXX.839.037-XX).
3.2. Amigo da Corte: Sindicato Interestadual da Indústria Audiovisual (CNPJ 01.599.335/0001-30).

Ministro Raimundo Carreiro.

13.1. Ministros presentes: Ana Arraes (Presidente), Augusto Nardes, Aroldo Cedraz e Raimundo Carreiro (Revisor).
13.2. Ministros-Substitutos presentes: Marcos Bemquerer Costa e André Luís de Carvalho (Relator).

ANDRÉ DE CARVALHO

Trata-se, no presente momento, de monitoramento constituído por força do item 9.6.2 do Acórdão 12502/2019-TCU-Segunda Câmara em face, precipuamente, das determinações prolatadas pelos Acórdãos 12.509/2019 e 4.835/2018, da 2ª Câmara.
2.	Em decorrência, precipuamente, do monitoramento sobre as determinações prolatadas pelos Acórdãos 12.509/2019 e 4.835/2018, da 2ª Câmara (Peças 2 e 6) , foi prolatado o Acórdão 5948/2020-TCU-Segunda Câmara (Relação n.º 16, de 2020) , ao apreciar o TC Processo 040.341/2019-4.
3.	Todavia, após a análise do feito, compreendendo, entre outros aspectos, a análise do 3º relatório bimestral e do plano de ação apresentados pela Ancine, o Diretor Carlos Wellington Leite de Almeida lançou o seu parecer à Peça 123, com a anuência da dirigente-substituta da Secex-Trabalho (Peça 124) , nos seguintes termos:
	" (...) Trata o presente processo de Monitoramento autuado em cumprimento ao subitem 9.6.2 do Acórdão 12.502/2019-TCU-2C (peça 6) e se destina a monitorar as determinações prolatadas no âmbito dos processos TC Processo 011.908/2018-1, Representação (apensado) , TC Processo 017.413/2017-6, Relatório de Auditoria (conexo) e em seu próprio bojo. As determinações objeto da atenção destes autos constam dos seguintes Acórdãos: 
	Acórdão 4835/2018-TCU-2C: prolatado no TC Processo 011.908/2018-1, apensado a este processo de monitoramento (peça 2) . 
	Acórdão 721/2019-TCU-Plenário: (peça 3) com os ajustes decorrentes dos Acórdão 992/2019-TCU-Plenário (peça 4) e 1.417/2019-TCU-P (peça 5) , todos prolatados no TC Processo 017.413/2017-6. Seu cumprimento, hoje, encontra-se suspenso, haja vista a interposição de recursos com efeito suspensivo.
	Acórdão 12.502/2019-TCU-2C: prolatado no TC Processo 011.908/2018-1 (peça 6) . 
	Acórdão 5948/2020-TCU-2C: prolatado neste processo (peça 89) . 
	2. Nesta instrução, analisam-se o terceiro relatório bimestral (peça 104) e o plano de ação (peça 105) apresentados pela Agência Nacional do Cinema (Ancine) . Para isso, têm-se nos autos, como subsídios à análise: a decisão colCegiada da Agência que aprova o plano (peça 106) o relatório final do grupo de trabalho (peça 107) e as informações acerca do passivo de prestações de contas dos projetos audiovisuais (peças 108-111) , além de outras informações pertinentes. 
	Histórico da fiscalização 
	3. No segundo semestre de 2017, no bojo do processo TC Processo 017.413/2017-6, equipe de fiscalização do Tribunal de Contas da União (TCU) iniciou auditoria na Agência Nacional do Cinema (Ancine) . Essa auditoria, concluída, efetivamente, em março de 2018, teve o objetivo de verificar a conformidade da hoje revogada metodologia Ancine+Simples, então empregada por aquela entidade para a análise das prestações de contas dos recursos públicos destinados aos projetos audiovisuais (peça 3) . 
	4. Durante a realização da auditoria, a equipe do Tribunal identificou a possibilidade de ocorrência iminente de irregularidade e ingressou com representação junto ao Tribunal. Essa representação, constituída pelo processo TC Processo 011.908/2018-1 (apensado) , noticiou a destinação de R$ 1,2 bilhão de reais, oriundos do Fundo Setorial do Audiovisual (FSA) , ao setor cultural, no âmbito do Programa Audiovisual Gera Futuro, sob coordenação da Secretaria do Audiovisual (SAv) , sem considerar a capacidade de fiscalização desses recursos (peça 2) . 
	5. Nos processos acima citados foram prolatados, primeiramente, dois Acórdãos. No âmbito do processo TC Processo 011.908/2018-1 (apensado) , Representação, proferiu-se o Acórdão 4835/2018-TCU-2C (peça 2) , que, entre outras providências, determinou a elaboração de plano de ação e o encaminhamento, pela Ancine, de relatórios bimestrais referentes à sua implementação. Em seguida, no bojo do processo TC Processo 017.413/2017-6, Relatório de Auditoria, proferiu-se o Acórdão 721/2019-TCU-Plenário (peça 3) , que expediu diretrizes adicionais para a preparação do mesmo plano de ação. 
	6. O Acórdão 721/2019-TCU-Plenário (peça 3) , em sede de embargos de declaração, recebeu ajustes decorrentes dos Acórdão 992/2019-TCU-Plenário (peça 4) e 1.417/2019-TCU-P (peça 5) . Os ajustamentos remodelaram as determinações e recomendações originais, mantendo, contudo, a essência dos achados de fiscalização, concentrados na irregularidade da então vigente metodologia de prestações de contas Ancine+Simples. 
	7. A extinta metodologia Ancine+Simples era regida pela Instrução Normativa 124/2015-Ancine (peça 77) , hoje substituída pela Instrução Normativa 150/2019-Ancine (peça 34) , que a revogou. A anterior instrução continha dispositivos contrários aos princípios e normas que regem a prestação de contas. Em especial, destacavam-se a utilização de informações meramente declaratórias como supedâneo para aprovações de contas e o não exame dos documentos comprobatórios de despesas, o que violava frontalmente o princípio constitucional da prestação de contas, princípio sensível do ordenamento jurídico brasileiro. As impugnadas disposições da IN 124/2015-Ancine (peça 77) contemplavam, em essência: 
	7.1 análise de prestação de contas por amostragem, na prática fazendo com que a esmagadora maioria das prestações de contas não recebessem qualquer análise consistente (IN 124/2015-Ancine, art. 28 c/c art. 74) ; 
	7.2 caráter meramente declaratório da prestação de contas dos recursos públicos, uma vez que a IN 124/2015-Ancine dispensava a juntada pelo responsável da documentação comprobatória (IN 124/2015-Ancine, art. 8° c/c art. 28) ; 
	7.3 verificação dos documentos comprobatórios de despesa em apenas 5% dos processos de prestações de contas (IN 124/2015-Ancine, art. 8° c/c art. 28) ; 
	7.4 previsão de dispositivos tendentes a permitir que falhas materiais graves, como o não-registro da identificação do projeto, nos documentos comprobatórios de despesa fossem classificadas como meras falhas formais (IN 124/2015-Ancine, art. 37, incs. IV e XIII) ; 
	7.5 previsão de comprovação de contrapartida sem nota fiscal certificadora ou outros documentos equivalentes (IN 124/2015, art. 20) ; 
	8. O artigo 28 da revogada IN 124/2015-Ancine (peça 77) , abaixo transcrito parcialmente, carreava a maior parte das irregularidades identificadas na metodologia Ancine+Simples, espraiando seus efeitos por praticamente todos os outros dispositivos do normativo. Referido artigo se referia à Análise Financeira Complementar, fase na qual seriam conferidos, quando conferidos, os documentos comprobatórios da despesa, destinando-a a apenas parte dos processos de prestações de contas dos projetos audiovisuais. De sua leitura exsurgiam, com clareza, o caráter apenas amostral da prestação de contas, fazendo com que, na prática, 95% dos projetos audiovisuais passassem à margem de qualquer análise de contas consistente. 
	Instrução Normativa 124/2015-Ancine 
	'Art. 28. A análise da prestação de contas final também será composta pelo Relatório de Análise Financeira Complementar nos seguintes casos: 
	I- projetos selecionados para composição do Plano Amostral; 
	II- projetos que tiverem seu formulário de execução final aprovado com ressalvas; 
	III- projetos cuja proponente se enquadre em uma das seguintes situações: 
	a) em Tomada de Contas Especial promovida pela ANCINE ou Agente Financeiro, esgotados os recursos de caráter administrativo; 
	b) condenado por malversação na utilização de recursos públicos, em qualquer esfera administrativa ou judicial, de qualquer nível federativo; 
	c) em Investigação promovida pela Controladoria Geral da União - CGU, pelo Tribunal de Contas da União - TCU ou pela Polícia Federal.'
	9. Outro artigo da revogada IN 124/2015-Ancine (peça 77) cujo conhecimento se mostra fundamental para compreender o caráter irregular da metodologia Ancine+Simples era o artigo 74, abaixo transcrito, parcialmente. Ao tratar do plano amostral, o dispositivo deixava claro que somente 5% das prestações de contas seriam submetidas à análise financeira e, embora referenciasse que esse percentual era um mínimo, na prática, nunca foi superado. A esmagadora maioria das prestações de contas aprovadas ao amparo da metodologia Ancine+Simples não recebeu qualquer análise apropriada.
	Instrução Normativa 124/2015-Ancine 
	'Art. 74. Os parâmetros do sorteio do Plano Amostral serão determinados a partir de modelo pré-definido, em processo administrativo próprio, para composição do volume não inferior a 5% (cinco por cento) do total de projetos que se encontrem em prestações de contas. 
	§ 1º O sorteio do Plano Amostral ocorrerá em sessões públicas.' 
	10. O Tribunal também tem exercido fiscalização sobre a Instrução Normativa (IN) 125/2015-Ancine (peça 78) , a qual trata do acompanhamento e da supervisão dos projetos audiovisuais. Com relação à referida IN, a Ancine, até o momento, apresentou modificações pontuais, mas não chegou a revogá-la, como fez com a IN 124/2015-Ancine. Iniciou, também, esforço de retomada de fiscalização, mas que tiveram seu efeito reduzido em face da pandemia da Covid-19. 
	11. Fazem parte, também, do histórico desta fiscalização, as considerações relativas ao uso de novas tecnologias na supervisão e na análise das prestações de contas dos projetos audiovisuais pela Ancine. O Acórdão 721/2019-TCU-Plenário, em seu subitem 9.3.4, chamou a atenção para essa necessidade. Toda a orientação, conforme expresso no dispositivo em questão, visou à celeridade, à fidedignidade e à confiabilidade das informações prestadas no bojo dos projetos audiovisuais. 
	12. A Ancine tem-se esforçado no sentido de dotar a atividade de prestação de contas de recursos tecnológicos adequados à envergadura da tarefa. Haja vista o elevado custo financeiro de implementação, bem como a necessidade de muitos ajustes de sistema para operacionalização, a opção relativa ao blockchain foi desconsiderada, o que se reconheceu entre os 'considerandos' do Acórdão 5948/2020-TCU-2C (peça 89) . A agência preferiu reformular e aperfeiçoar sistemas já disponíveis em sua estrutura de Tecnologia da Informação, a saber: 
	Sistema Eletrônico de Informações (SEI) : sistema de alcance amplo, que reúne todas as informações processuais da agência, de forma consolidada. Comparável ao sistema E-TCU do Tribunal de Contas da União (TCU) , mas com maior abrangência, por incluir os demais órgãos e entidades da Administração Federal como usuários. É o sistema no qual se pode consultar os processos em sua integralidade. 
	Sistema de Triagem Financeira (STR) : sistema que reúne as informações financeiras dos projetos audiovisuais, em especial os valores realizados e os documentos comprobatórios. Conta com uma interface online por meio da qual os proponentes dos projetos audiovisuais carreiam aos processos de prestações de contas os documentos comprobatórios de despesas. Se integra com o SEI. 
	Sistema Ancine de Fomento (SANFOM) : sistema utilizado internamente pela agência para confecção de pareceres técnicos a serem carreados ao SEI. 
	13. Além dos sistemas acima, já integrantes da estrutura de TI da Ancine, a agência temse dedicado à incorporação de outra solução tecnológica, por meio de convênio com o Banco do Brasil (BB) : o Sistema BB Ágil, cuja implantação visa a conferir mais agilidade e maior transparência à execução financeira dos projetos audiovisuais. 
	14. O plano de ação, previsto nos itens 9.3.3 do Acórdão 4835/2018-TCU-2C (peça 2) e 9.2.2 do Acórdão 721/2019-TCU-Plenáriolenário (peça 3) , foi concluído pela Ancine e é objeto desta instrução (peça 105) . No que se refere aos relatórios bimestrais de ações da Agência, o primeiro foi considerado satisfatório pelo Acórdão 12.502/2019-TCU-2C (peça 6) e o segundo também foi validado, nos termos do Acórdão 5948/2020-TCU-2C (peça 89) . O terceiro relatório bimestral, que juntamente com a versão final do plano de ação, é objeto desta instrução, foi encaminhado pela Ancine em maio de 2020 (peça 104) .
	Irregularidade da metodologia Ancine+Simples 
	15. O aprofundamento que se teve desde a auditoria (2017-2018) , em relação à situação das prestações de contas dos projetos audiovisuais confirmou o caráter irregular da hoje revogada metodologia Ancine+Simples. Tratava-se de metodologia frágil e inconsistente, fundada em técnicas e disposições normativas que esvaziavam o controle efetivo sobre os valores destinados ao setor audiovisual, que não se revelava aderente ao princípio constitucional da prestação de contas, e cujos critérios adotados terminavam por fundamentar as decisões de prestações de contas em meras declarações dos responsáveis, sem que houvesse sequer a conferência dos documentos pertinentes. No âmbito da extinta metodologia Ancine+Simples, um projeto audiovisual poderia ser aprovado sem que se conferisse um só documento comprobatório de despesa, procedimento de todo incondizente com a desejada accountability dos recursos públicos. 
	16. No bojo do processo TC Processo 011.908/2018-1 (apensado) , por meio do Ofício 131- E/2019-Ancine/Dir-Pres/GDP, a Ancine encaminhou à unidade técnica o processo administrativo 01580.00586/2014-03, que serviu de embasamento à formulação da metodologia Ancine+Simples, ora copiado para este monitoramento (peças 42-76) . A IN 124/2015-Ancine (peça 77) havia sido editada com supedâneo no referido processo e, ao longo de toda a sua análise, nada se verificou que pudesse justificar metodologia permissiva da aprovação de contas com fundamento em informações declaratórias dos próprios proponentes e sem conferência dos documentos comprobatórios (peças 42-76) . 
	17. Além disso, o processo administrativo 01580.00586/2014-03 denotava permanente confusão entre os conceitos de prestação de contas e fiscalização. A prestação de contas amostral ao final adotada pela Ancine fez com que apenas 5% das prestações de contas dos projetos audiovisuais tivessem conferidos os aspectos financeiros analisados e os documentos comprobatórios das despesas verificados. A esmagadora maioria de 95% das prestações de contas dos projetos audiovisuaisseria aprovada sem qualquer fiscalização, sem qualquer análise processual consistente e sem a conferência de uma só nota fiscal. Instrução Normativa 150/2019-Ancine substitui Instrução Normativa 124/2015-Ancine 
	18. A decisão da própria Ancine, no sentido de editar a Instrução Normativa 150/2019- Ancine (peça 34) , em substituição à Instrução Normativa 124/2015-Ancine (peça 77) , confirmou a irregularidade da metodologia Ancine+Simples, posicionamento adotado pelo Tribunal desde a prolação do Acórdão 4835/2018-TCU-2C (peça 2) . Em vigor desde 1º/1/2020, a nova instrução busca atender às orientações expedidas pelo TCU. Entre as principais partes de seu conteúdo destacam-se (peça 34) : 
	a) o fim da análise por amostragem, passando-se a analisar as prestações de contas de todos os projetos audiovisuais, tanto os da Lei do Audiovisual quanto os do Fundo Setorial do Audiovisual (FSA) . Referido conteúdo se materializou no art. 26 da IN 150/2019-Ancine, o qual previu a análise de cumprimento do objeto e a análise financeira para todos os projetos e não para apenas uma amostra; 
	b) a verificação de todos os documentos comprobatórios de despesa, com isso garantindo um controle criterioso da utilização de recursos públicos, inclusive com a glosa efetiva de despesas que não apresentem o correspondente documento fiscal. Referido conteúdo se materializou na combinação dos arts. 7° e 26 da IN 150/2019-Ancine, os quais definiram que a análise financeira deve ser realizada em todos os projetos, com análise dos documentos comprobatórios de despesa; e 
	c) a análise da prestação de contas composta tanto pela análise técnica do cumprimento quanto pelo Relatório de Análise Financeira. Referido conteúdo também se materializou no art. 26 da IN 150/2019-Ancine. 
	19. O novo posicionamento trazido pela IN 150/2019-Ancine se mostrou concordante com o conteúdo do Acórdão 721/2019-TCU-Plenáriolenário e, por isso, o Acórdão 5948/2020- TCU-2C (peça 89) considerou cumpridos o subitem 9.3.1 do Acórdão 4835/2018-TCU-2C (peça 2) e os subitens 9.2.1.1.1, 9.2.1.1.2 e 9.2.1.1.3 do Acórdão 721/2019-TCU-Plenáriolenário (peça 3) . A nova IN da Ancine, entre outros aspectos, deu ensejo aos seguintes efeitos positivos: 
	a) não-inclusão de dispositivo tendente a permitir que as falhas materiais sejam classificadas como meras falhas formais (subitem 9.2.1.1.1 do Acórdão 721/2019) . Referido efeito positivo se materializou pela retirada do conteúdo da antiga IN 124/2015-Ancine, art. 37, incs. IV e XIII; 
	b) afastamento da comprovação de contrapartida sem nota fiscal certificadora ou outros documentos equivalentes, em especial a partir do fiel cumprimento dos artigos 18 e 19 da nova IN (subitem 9.2.1.1.2 do Acórdão 721/2019) . Referido efeito positivo se materializou nos arts. 17 a 19 da nova IN 150/2015-Ancine, os quais detalham o conteúdo documental necessário à comprovação da contrapartida; 
	c) afastamento do caráter meramente declaratório da prestação de contas dos recursos públicos, uma vez que a nova IN passa a prever a juntada, pela proponente, de toda a documentação comprobatória (subitem 9.2.1.1.3 do Acórdão 721/2019) . Referido efeito positivo se materializou na combinação dos arts. 7° e 26 da IN 150/2019-Ancine, os quais definem que a análise financeira deve ser realizada em todos os projetos, com análise dos documentos comprobatórios de despesa; 
	d) afastamento da impropriedade relativa à não-conferência de todos os documentos comprobatórios das despesas realizadas (subitem 9.2.2 do Acórdão 721/2019) . Referido efeito positivo também se materializou na combinação dos arts. 7° e 26 da IN 150/2019-Ancine. 
	20. Acerca deste último efeito positivo é oportuno destacar a importância de que sejam objeto de análise todos os documentos comprobatórios das despesas. Somente a análise dos documentos poderá revelar desvios indesejáveis na gestão. Por ocasião da sessão plenária extraordinária de 30/4/2019, a qual apreciou embargos de declaração opostos ao Acórdão 721/2019-TCU-Plenáriolenário (peça 3) e que resultou na prolação do Acórdão 992/2019-TCU-Plenário (peça 4) , disponível no portal do Tribunal, o senhor Ministro Walton Alencar Rodrigues assim se manifestou, durante a discussão: 
	Tempo no vídeo: 1:17:09 - 1:17:40 - Min. Walton Alencar Rodrigues: 'Nós tivemos, no passado, a análise de processos em que víamos que equipes viviam desses recursos ao longo dos anos e encerrar o processo não interessa! Porque se hospedam nos melhores hotéis, comem nos melhores restaurantes, vivem da forma mais nababesca que existe, ou seja, vivem como milionários a partir desses recursos do audiovisual. Isso é fato! O Tribunal já analisou isso, aqui, no passado'. 
	21. Apenas um exemplo de que a crítica do Min. Walton Alencar Rodrigues é procedente está materializada nos autos por meio do cupom fiscal 004513, extraído da prestação de contas integral do projeto 'À Deriva' (processo 01580.008495/2007-89) , ao qual a equipe de fiscalização do Tribunal teve acesso durante a auditoria 2017-2018. O projeto 'À Deriva', vale relembrar, quando da prolação do Acórdão 721/2019-TCU-Plenáriolenário (peça 3) , teve questionado o valor do gasto com alimentação, que mostrou variação incompatível com o planejamento apresentado, sob a alegação de que Búzios (RJ) , destino turístico amplamente conhecido e no qual foram realizadas as filmagens, constitui-se como localidade de difícil previsão de custos. Entretanto, o documento revela o pagamento de dez menus de crustáceos, acompanhados de bebidas, sobremesas e café expresso no restaurante Selvagem Café, então localizado na Avenida Atlântica 290 Copacabana Rio de Janeiro (RJ) . Cada menu de crustáceos teve o custo individual, à época, de R$ 135,00 e a refeição totalizou, para os dez participantes, R$ 1.868,56. Trata-se de valor que não se mostra nada módico sequer para os padrões de hoje, muito menos ainda para o dia 17/3/2008, há doze anos, quando a despesa foi realizada. E não é um gasto enquadrável nas eventuais dificuldades logísticas que afetam a região de Búzios (RJ) , vez que foi realizado em um endereço bastante evidente da Zona Sul da capital do Estado do Rio de Janeiro, área nobre e altamente urbanizada, bem longe das alegadas dificuldades logísticas do set de filmagem em Búzios (RJ) (peça 37) . 
	22. Determinação específica no sentido de concluir a reanálise das prestações de contas dos projetos 'À Deriva', 'Cristo Redentor', 'Histórias de amor duram apenas 90 minutos' e 'Moscou', no prazo de 150 (cento e cinquenta) dias foi expedida pelo Acórdão 5948/2020-TCU-2C (peça 89) .
	Acórdão 5948/2020-TCU-2C 
	'1.9.3. conclua, no prazo de 150 (cento e cinquenta) dias, as análises das prestações de contas dos projetos audiovisuais 'À Deriva', 'Cristo Redentor', 'Histórias de amor duram apenas 90 minutos' e 'Moscou', determinando, se for o caso, a instauração da devida tomada de contas especial;'
	Plano de Ação apto à aprovação 
	23. Em esforço que se prolonga desde 2018, quando da prolação do Acórdão 4835/2018- TCU-2C, a Ancine finalmente apresentou a versão final do plano de ação para enfrentamento do passivo de prestações de contas dos projetos audiovisuais. A obrigatoriedade desse plano foi definida no subitem 9.3.3 do Acórdão 4835/2018-TCU-2C (peça 2) e no subitem 9.2.2 do Acórdão 721/2019-TCU-Plenáriolenario (peça 3) , abaixo transcritos, e se constitui como medida essencial à reestruturação da entidade. O plano apresentado se mostra apto à aprovação. 
	Acórdão 4835/2018-TCU-2C 
	'9.3.3. apresentem, no prazo de 60 (sessenta) dias contados da ciência deste Acórdão, o devido plano de ação com o detalhamento de todas as providências necessárias ao atendimento dos parâmetros ora anunciados pela unidade técnica, no âmbito das suas esferas de competência, destacando que o referido plano deve conter a relação de todas as medidas a serem adotadas, com a identificação dos responsáveis para cada ação e do prazo para a subjacente implementação, além das correspondentes datas de início e de término, em período não superior a 12 (doze) meses, entre outras informações relevantes porventura solicitadas pela Secex-RJ;'
	Acórdão 721/2019-TCU-Plenáriolenário 
	'9.2.2. apresente ao TCU, no prazo de 60 (sessenta) dias contados da notificação, o devido plano de ação para a reanálise das prestações de contas de todos os projetos audiovisuais aprovados, sem ou com ressalvas, nos termos da IN Ancine nº 124, de 2015, caso não abarcados na determinação prolatada pelo item 9.3.2 do Acórdão 4835/2018-TCU-Segunda Câmara, sem a análise complementar prevista no art. 2º, XXVI, do referido normativo, garantindo que a nova análise se desenvolva pela conferência de todos os documentos comprobatórios das despesas realizadas, entre outros necessários à evidenciação do bom uso dos recursos públicos, devendo o referido plano de ação conter, no mínimo, a relação das medidas a serem adotadas, com os responsáveis para cada ação e o prazo para a sua implementação, não devendo aí ser superior a 12 (doze) meses contados da ciência desta deliberação.'
	24. O plano de ação materializa-se na Proposta de Ação 8-E/2020-SEF (peça 105) , aprovada pela diretoria colegiada da Ancine por meio da DDC 320/2020 (peça 106) , com fundamento na análise realizada pelo grupo de trabalho especificamente constituído (peça 107) . O plano considera as três macro orientações continuamente repassadas à Agência pela Unidade Técnica do Tribunal, ao longo de diversas interações construtivas: 
	a) Primeira macro orientação: enfrentamento do passivo em prazo razoável, não se permitindo mais delonga em processos já muito atrasados; 
	b) Segunda macro orientação: análise de todos os processos de prestações de
	c) Terceira macro orientação: não geração de futuros passivos, em relação aos novos projetos audiovisuais, doravante. 
	25. Em essência, o plano prevê dois tipos de análise. A análise tipo 1 ou análise ágil será aplicada a documentos comprobatórios de despesa com valor até R$ 3 mil. A análise tipo 2 ou análise aprofundada será aplicada a documentos comprobatórios de despesa com valor acima de R$ 3 mil (peça 105, fl. 1) . Esse 'valor de corte' foi definido pela Ancine após detalhado estudo estatístico no qual restou comprovado que as notas fiscais com valor acima de R$ 3 mil, que representam 7,88% dos documentos, concentram 77,91% do total de valores executados nos projetos em passivo (peça 105, fl. 5) . A situação se mostra coerente com o critério estatístico de Pareto, segundo o qual, resumidamente, 20% dos eventos de uma amostra devem conter 80% da materialidade dessa mesma amostra. 
	26. Desde logo, deve-se deixar claro que o atual plano de ação em nada se assemelha à irregular metodologia Ancine+Simples. Qualquer comparação tendente a ver 'mais do mesmo' no plano de ação apresentado pela Ancine deve ser, de pronto, afastada. Ao amparo da extinta metodologia, apenas 5% dos processos teriam seus documentos conferidos e 95% das prestações de contas seriam aprovadas sem a conferência de uma só nota fiscal, em verdadeira afronta ao princípio constitucional da prestação de contas. No plano de ação ora apresentado pela Ancine todos os documentos comprobatórios de todos os processos do passivo serão analisados, variando-se a profundidade da análise, de acordo com critérios de materialidade e risco. Além disso, essa metodologia composta pela análise ágil e pela análise aprofundada somente será aplicada aos processos de produção constantes do passivo. Os novos projetos doravante, todos, receberão sempre a análise aprofundada. Como bem pontuado no terceiro relatório bimestral: 
	'Para essa metodologia é importante frisar que 100% dos documentos serão analisados em diferentes níveis de aprofundamento, esta excepcionalidade é apresentada para o passivo das prestações de contas apuradas até 31/12/2019 e informadas no processo nº 01416.013165/2019-41 (SEI 1558163) e esta análise será feita somente para os projetos de produção. Os demais objetos terão análises aprofundadas em todos os documentos (grifamos) (peça 104, fl. 5) .'
	27. A análise ágil será aplicada aos documentos comprobatórios com valor até R$ 3 mil. Nela serão conferidos a existência do documento em si e o valor referido, comparando-se com o valor constante da prestação de contas. Abrangerá cerca de 92% do total de documentos, mas apenas 22% do valor executado, o que representará maior celeridade na análise dos documentos menos relevantes e que existem em maior quantidade. Na análise ágil serão objeto de glosa (peça 105, fl. 5) : 
	a) documento não apresentado; 
	b) valor do documento menor que o lançado na relação de pagamentos; e 
	c) documentos rasurados, rasgados ou ilegíveis. 
	28. A análise aprofundada será aplicada aos documentos comprobatórios com valor acima de R$ 3 mil. Nela serão conferidos outros aspectos, como a regularidade da situação do credor e a descrição detalhada da despesa. Esses documentos constituem 7,88% dos documentos a analisar e concentram 78% do valor executado. Essa análise será priorizada e permitirá que, em 2 (dois) anos, quase 80% dos valores executados hajam sido analisados de forma aprofundada. Adicionalmente, serão objeto de análise aprofundada, independentemente do valor, todos os documentos comprobatórios (peça 105, fl. 5) : 
	a) de natureza tributária; 
	b) contidos em processos com questionamentos nas fases anteriores (acompanhamento e fiscalização) ; 
	c) contidos em processos que tenham indícios de malversação; 
	d) contidos em processos com denúncias procedentes; e 
	e) por solicitação de órgãos de controle externo e interno, Ministério Público e auditoria interna. 
	29. No que se refere ao aspecto temporal, o plano de ação deve ter cerca de 78% dos valores do passivo analisados de forma aprofundada em até 2 (dois anos) . A análise total, de 100% dos valores do passivo, entre análise aprofundada e análise ágil, estará concluída em até 6 (5,81) anos (peça 105, fl. 5) . Essa definição levou em consideração, essencialmente, a composição reforçada da equipe dedicada à análise de prestações de contas e a esperada produtividade individual diária dos membros da equipe que é de 50 documentos/dia na análise aprofundada e 300 documentos/dia na análise ágil. Considera-se a expectativa razoável, não o ideal, mas o possível e, com certeza, muito melhor do que os mais de 90 (noventa) anos que chegaram a ser aventados em gestão anterior da Ancine. 
	30. Quanto à definição de responsabilidades, em resposta à diligência da subunidade técnica (peça 112) , a Ancine informou que a execução do plano de ação incumbirá aos diretores e servidores nominalmente identificados em correio eletrônico (peça 113) . Tem-se portanto, cumprida a exigência prevista na Resolução TCU 315/2020, art. 7º, § 3°, inc. I e § 4°, de forma a que o plano contenha, no mínimo: I) as ações a serem tomadas, II) os responsáveis pelas ações e III) os prazos para implementação. O cumprimento da exigência se vê resumido no quadro a seguir (...) 
	31. O plano de ação da Ancine, constituído pela Proposta de Ação 8-E/2020-SEF (peça 105) , aprovada pela diretoria colegiada da entidade por meio da DDC 320/2020 (peça 106) se mostra apto à aprovação por este Tribunal, podendo-se considerar cumpridas as determinações constantes do subitem 9.3.3 do Acórdão 4835/2018-TCU-2C (peça 2) e do subitem 9.2.2 do Acórdão 721/2019-TCU-Plenáriolenário (peça 3) . Revisão da Instrução Normativa 125/2015-Ancine 
	32. A Instrução Normativa (IN) 125/2015-Ancine (peça 78) regulamenta a elaboração, apresentação, análise, aprovação e acompanhamento da execução de projetos audiovisuais de competência da Ancine realizados por meio de ações de fomento indireto e de fomento direto. Notícia divulgada na página oficial da Ancine na rede mundial, em 17/9/2019, informava que nova versão da referida IN 125/2015-Ancine havia sido aprovada ad referendum pelo diretor-presidente (interino) Alex Braga Muniz e pela então diretora Débora Ivanov. Entre outras medidas, a notícia destacava a elevação do percentual de captação exigido para liberação de recursos de fomento indireto, de 50% para 80%. (https://www.Ancine.gov.br/pt-br/node/38417) . 
	33. O segundo relatório bimestral de ações da Ancine deu conta de que a Superintendência de Fomento (SFO) da Agência havia formulado a Proposta de Ação 7- E/2019/SFO, com vistas à introdução de aperfeiçoamentos adicionais na nova versão da IN 125/2015-Ancine (peça 78) . 
	34. O terceiro relatório esclarece que as necessárias ações ainda se encontram em andamento e que deverão resultar em uma nova Instrução Normativa, a ser aprovada pela Diretoria Colegiada (peça 104, fls. 3-4) . A agência está procedendo, também, ao reforço da equipe dedicada às ações de acompanhamento dos projetos, o que foi aprovado pela DDC 287-E/2020 (peça 114) . 
	35. Como identificado pela equipe técnica do Tribunal, a referida IN 125/2015-Ancine (peça 78) ou Instrução que a suceda tem caráter essencial para as atividades desenvolvidas no âmbito da Ancine. Determinação específica relativa à necessidade de ajustes na referida IN foi expedida pelo Acórdão 5948/2020-TCU-2C (peça 89) . Acórdão 5948/2020-TCU-2C 
	'1.9.2. ajuste, no prazo de 90 (noventa) dias, as normas internas sobre elaboração, apresentação, análise, aprovação e acompanhamento da execução de projetos audiovisuais, em substituição à Instrução Normativa Ancine n.º 125, de 2015, de modo que, a partir desse novo regulamento, os projetos possam ser acompanhados de forma mais tempestiva, contribuindo mais efetivamente para a qualidade da análise das prestações de contas;'
	Capacidade operacional da Ancine 
	36. O sucesso plano de ação é intrinsecamente vinculado à manutenção em alto nível da capacidade operacional da agência para prosseguir em suas atividades, com a devida fiscalização dos projetos audiovisuais e análise integral das prestações de contas respectivas, não-geração de passivos futuros e superação do passivo existente. As orientações do TCU a esse respeito estão contidas no Acórdão 721/2019-TCU-Plenáriolenário (peça 3) e no Acórdão 12.502/2019-TCU-2C (peça 6) : 
	a) utilização de mão-de-obra terceirizada, se for o caso, apenas quando se tratar de atividade material acessória, instrumental ou complementar (subitem 9.3.1 do Acórdão 721/2019) ; 
	b) não execução, por terceiros, das atividades precípuas e finalísticas da entidade (subitem 9.3.2 do Acórdão 721/2019) ; 
	c) uso de novas tecnologias de informação, como o blockchain, no contexto dos procedimentos de prestação de contas (subitem 9.3.4 do Acórdão 721/2019) ; e 
	d) concentração de esforços em prol do reforço de pessoal na área do controle do fomento, especialmente, das Coordenações de Acompanhamento de Projetos (CAC) e de Prestação de Contas (CPC) (subitem 9.3 do Acórdão 12.502/2019) . 
	Mão-de-obra terceirizada 
	37. No que se refere à utilização de mão-de-obra terceirizada em apoio à análise de prestações de contas, por meio do Ofício 233-E/2019-Ancine e despachos anexos, a Ancine confirma que o impugnado Contrato Administrativo 13/2016, então celebrado com a APPA Serviços Temporários Efetivos, encontra-se encerrado desde abril de 2019, não havendo contratação semelhante em substituição (peça 9) . O Acórdão 5948/2020-TCU-2C (peça 89) considerou cumpridas as determinações contidas nos subitens 9.3.1 e 9.3.2 do Acórdão 721/2019-TCU-Plenáriolenário. Novas tecnologias 
	38. No tocante ao uso de novas tecnologias de informação para tratamento das prestações de contas dos projetos audiovisuais, a Agência continua com suas iniciativas. Vem promovendo esforços de integração e aperfeiçoamento dos Sistemas Eletrônico de Informações (SEI) , de Triagem Financeira (STR) e Ancine de Fomento (SANFOM) , o que foi objeto do segundo relatório bimestral (peça 16) , do Despacho 1-E/2020/SGI/GTI (peça 26) , do Despacho 70-E/2020/SFO (peça 31) e, agora do terceiro relatório bimestral (peça 104) . Os esforços da agência foram reconhecidos pelo Tribunal por meio do Acórdão 5948/2020-TCU-2C (peça 89) , que considerou em cumprimento as determinações contidas no subitem 9.3.4, do Acórdão 721/2019-TCU-Plenáriolenário, abaixo transcrita:
	Acórdão 721/2019-TCU-Plenáriolenário 
	'9.3.4. atente para o eventual emprego de novas tecnologias da informação, a exemplo do uso de blockchain, no bojo dos procedimentos de prestação de contas, com a subsequente análise dessas contas via robô virtual em prol do órgão federal repassador, podendo contribuir não apenas para a maior celeridade e efetividade no processo de prestação de contas dos repasses de recursos federais, mas também para a maior fidedignidade e confiabilidade das informações prestadas, de sorte a merecer os devidos estudos técnicos para o real desenvolvimento do aludido emprego, a partir da necessária implementação do correspondente projeto piloto para a efetiva aplicação dessas novas tecnologias da informação em determinado segmento de prestações de contas junto à Ancine, ficando autorizado, para tanto, que o Ministro-Relator dê prosseguimento às atuais reuniões técnicas entre o seu Gabinete e os dirigentes da Ancine, com a participação, entre outros, de unidades da secretaria do TCU e de representantes das eventuais instituições públicas e privadas, em face da apresentação do respectivo cronograma de atividades com o correspondente plano de ação para a referida implementação do projeto piloto;' 
	39. O novo sistema STR, em sua versão online, permite o encaminhamento, pelos proponentes, diretamente e de forma automatizada, dasinformaçõesfinanceiras dos projetos. Tem sido objeto de melhorias para agilizar as operações e melhorar a comunicação e a usabilidade do sistema em relação ao usuário externo (proponente) . Permite a verificação automatizada dos dados informados pelos proponentes e reduz o fluxo de diligências (peça 26, fls. 2/3 e peça 31, fl. 1) . 
	40. A adoção da Solução de Pagamentos (PGT) , mediante convênio a ser celebrado com o Banco do Brasil, chegou a ter sua viabilidade analisada, mas agregaria pouco benefício à operação da Agência, a qual ver-se-ia mais bem atendida mediante aperfeiçoamentos no novo sistema STR. Assim, os setores de Tecnologia de Informação (TI) da Ancine se posicionaram pela despriorização da iniciativa, em que pese encontrar-se vigente termo aditivo ao Convênio de Cooperação Técnica 1/2015, tendente à adoção da ferramenta de TI (peça 26, fl. 3 e peça 31, fl. 31) . 
	41. O sistema BB Gestão Ágil permitirá à Ancine acessar as informações de execução dos projetos, notadamente pagamentos e extratos, diretamente do Banco do Brasil. A ferramenta permitirá que o proponente vincule cada débito na conta de movimentação ao documento de despesa correspondentes, bem como permitirá a importação de informações de notas fiscais eletrônicas e a geração de relatórios de despesas. O Acordo de Confidencialidade que permite o início do desenvolvimento da integração dos sistemas da Ancine com o BB Gestão Ágil já foi assinado pelo diretor-presidente da Ancine e pelos representantes do Banco do Brasil em 17/12/2019. As providências para que os proprietários das contas abertas pela Agência tenham acesso à nova plataforma foram iniciadas em 18/12/2019 e ainda estão em andamento (peça 26, fl. 3; peça 28 e peça 31, fl. 2) . 
	42. A utilização de cartão de pagamentos, associada ao Sistema BB Ágil, possibilitará a execução de recursos públicos pelos proponentes de forma mais ágil e transparente. Entretanto, o planejamento é de que a incorporação desse modelo ao sistema STR deva receber atenção somente a partir de 2021 (peça 26, fl. 3 e peça 27) . 
	43. O sistema SANFOM vem sendo objeto de diagnósticos e de melhorias que permitirão, entre outros avanços, a confecção do parecer de análise complementar diretamente no sistema e a sua alimentação direta no SEI, com ganhos em economia de tempo. Houve, entretanto, contratempos relativos a instabilidades na funcionalidade de exportação do parecer para o SEI. O cronograma encontra-se ainda em execução (peça 26, fl. 4; peça 30 e peça 31) . 
	44. No que se refere ao sistema STR, especificamente ressalta-se o caráter absolutamente essencial de seu bom funcionamento para a solução da grave situação das prestações de contas dos projetos audiovisuais. Tanto no que se refere ao enfrentamento do atual passivo de 4.221 (quatro mil, duzentas e vinte e uma) prestações de contas com análise muito atrasada quanto no que se refere à não-geração de passivos processuais futuros, o sistema STR constitui peça central. Os proponentes deverão carrear ao sistema todos os documentos necessários à análise de prestações de contas e, sem esse carreamento documental, não é sequer possível iniciar os trabalhos. Determinação específica foi endereçada à Ancine pelo Acórdão 5948/2020-TCU-2C (peça 89) : 
	Acórdão 5948/2020-TCU-2C 
	'1.9.1. adote, no prazo de 90 (noventa) dias, as providências necessárias para que os proponentes cujos processos de contas componham o atual passivo de prestações contas insiram no Sistema de Triagem Financeira (STR) todos os documentos comprobatórios das despesas realizadas;' 
	45. Registra-se, por fim, que não houve mudança no status referente às determinações contidas no subitem 9.3.4, do Acórdão 721/2019-TCU-Plenáriolenário, as quais permanecem em cumprimento. 
	Criação da Superintendência de Prestação de Contas 
	46. A decisão de criar a Superintendência de Prestação de Contas foi tomada em reunião da diretoria colegiada da Ancine em 18/2/2020. Com a nova estrutura, a agência busca ampliar a capacidade operacional da área de controle e prestação de contas, de maneira a viabilizar a superação do passivo de processos de prestação de contas de projetos audiovisuais. Três aspectos norteiam o funcionamento da nova unidade (peça 40) : 
	'Segregação da atividade de aprovação e acompanhamento de projetos da atividade de análise de prestação de contas, com isso desvinculando a liberação de recursos do julgamento quanto ao seu bom e regular uso; 
	Aumento da eficiência administrativa, como recomendado pelo TCU e previsto no plano de ação da entidade; e 
	Especialização e independência das equipes, dinamizando as atuações da Superintendência de Fomento e da Superintendência de Prestação de Contas, às quais seria concedida maior autonomia na tomada de decisões.'
	47. A Ancine já havia encaminhado informações acerca dos primeiros julgamentos realizados após a criação da Superintendência de Prestação de Contas. Referidas informações deram conta de que no em março de 2020, cerca de um mês após sua criação, a unidade especializada da Ancine julgou 121 processos de prestações de contas, havendo ocorrido a reprovação das contas em dois deles. Tais processos se referem a apoio à participação de cineastas e suas equipes em eventos do setor audiovisual e contemplam, em essência, despesas com diárias, passagens e inscrições em eventos. São processos de pequeno valor e baixa complexidade, não chegando a fazer parte do passivo processual de que tem tratado o TCU, mas que haviam sido identificados como processos em atraso nas ações passadas deste Tribunal a respeito da Ancine (TC Processo 017.413/2017-6 e TC 011.908/2018- 1) .
	48. A criação da Superintendência de Prestação de Contas veio ao encontro dos posicionamentos adotados pelo TCU em seus Acórdãos precedentes e elevou a importância da atividade de controle a nível até então não visto na Ancine. A fim de permitir o adequado monitoramento das atividades, o Acórdão 5948/2020-TCU-2C (peça 89) , expediu determinação específica no sentido de que os próximos relatórios bimestrais incluíssem informações específicas acerca do desempenho da nova superintendência. 
	Acórdão 5948/2020-TCU-2C 
	'1.9.4. inclua, nos próximos relatórios bimestrais de execução do plano de ação, as informações específicas sobre o desempenho da Superintendência de Prestação de Contas;' 
	Situação crítica de pessoal na área do controle e prestação de contas entre 2015 e 2018 
	49. No que se refere ao reforço de pessoal na área do controle, o Relatório AUD CAF 003/2019, da Auditoria Interna da Ancine (peça 7) , trouxe informações particularmente relevantes. Produtividade na análise de prestação de contas, reforço efetivo de pessoal na CAC e na CPC e segregação de funções, constituíram os focos da análise. 
	50. A Auditoria Interna destacou o que se pode considerar verdadeira afronta ao dever de controle do administrador público, entre os anos de 2014 e 2018. De acordo com a própria Agência, a produção média anual no período, em análises completas de prestações de contas, montou a apenas 27 (vinte e sete) processos, o que levaria a um prazo de 94 (noventa e quatro) anos para saneamento do passivo (peça 7, item 68) . 
	51. A situação de pessoal vinculada ao controle foi conduzida de forma verdadeiramente caótica na Ancine até fins de 2018. A Auditoria Interna da Ancine confirmou que, desde 2015, a quantidade de servidores concursados lotados na CPC sofreu considerável decréscimo de 43% (quarenta e três por cento) . Não há dúvida que o sistemático enfraquecimento da área do controle levou à situação de verdadeira inação e ao aumento descontrolado do passivo de prestações de contas, uma vez que a quantidade de servidores dedicados à análise financeira dos processos mostrou-se completamente insuficiente para o enfrentamento do problema (peça 7, itens 107 a 109) . A Controladoria-Geral da União (CGU) , ao emitir o Relatório de Auditoria Anual de Contas 201800663 consignou a existência de um: 
	Relatório de Auditoria Anual de Contas 201800663 CGU 
	' (...)  quadro de colapso operacional das áreas técnicas da Agência, principalmente da CPC, nas condições atuais (que segundo o Coordenador da área possuía até então apenas 3 funcionários) , cuja capacidade operacional não está compatível com aquela necessária ao cumprimento de suas funções. Este cenário acaba ocasionando sobrecarga de trabalho, ineficácia e intempestividade das atividades e das respectivas decisões gerenciais, desempenhadas por meio de amostras insignificantes frente ao universo de mais de 2.000 projetos existentes  (...) .' (peça 7, item 109) 
	52. A deficiência de pessoal na área do controle também afetou sobremaneira a fiscalização dos projetos audiovisuais. A diminuta quantidade de recursos humanos disponíveis na CPC fez com que, do segundo semestre de 2015 ao primeiro semestre de 2017, não fossem realizadas inspeções in loco (peça 7, itens 111 a 115) . A atividade de fiscalização, assim como a de prestação de contas, são essenciais à garantia do bom e regular uso dos recursos públicos. Além disso, referidas atividades constituem atividades a serem exercidas com exclusividade por servidores da entidade, como bem ressalta a Auditoria Interna. 
	'Ademais, não se pode olvidar que, conforme art. 1º, II e XI, da Lei nº 10.871/04, a inspeção, fiscalização e controle da legislação relativa à indústria cinematográfica e videofonográfica é prerrogativa de servidores concursados da ANCINE (Especialistas e Técnicos em Regulação da Atividade Cinematográfica e Audiovisual) (peça 7, item 126) .'
	Enfrentamento da deficiência de pessoal no controle e prestação de contas em 2019 
	53. Somente a partir de 2019 a gestão da Ancine enfrentou a situação de insuficiência da força de trabalho destinada à atividade de controle dos projetos audiovisuais. Nesse sentido destacaram-se as alterações de lotação. Estas permitiram aumentar a disponibilidade de servidores na CPC para 31 (trinta e um) servidores (peça 7, itens 116 a 121) , sendo 29 servidores efetivos e 2 sem vínculo com a Administração Pública, conforme Despacho 1- E/2020/SGI/GRH (peça 24) e Tabela de lotação na CPC (peça 25) . 
	54. O segundo relatório bimestral do plano de ação, Relatório 1-E/2020/SEF, fez referência a esses esforços para recompor a força de trabalho dedicada às atividades de prestação de contas. Informou que foi instalada a Equipe de Trabalho Remoto, bem como que se procederam a adequações na estrutura da Agência (peça 16) . Entre os servidores selecionados, 26 já se encontravam em fase de capacitação para as atividades atinentes às prestações de contas. Os nomes dos servidores constam do Despacho 406-E/2019/SEF e são abaixo identificados (peça 36) . (....) 
	55. A efetiva alocação de servidores na CPC constituiu iniciativa até então sem precedentes na Ancine, algo que ainda não havia sido sequer tentado pelas gestões anteriores à atual. O esforço institucional foi reconhecido pelo Tribunal por meio do Acórdão 5948/2020-TCU-2C (peça 89) , que considerou em cumprimento a determinação contida no item 9.3 do Acórdão 12.502/2019-TCU-2C (peça 6) , abaixo transcrita. 
	Acórdão 12.502/2019-TCU-2C 
	'9.3. determinar, nos termos do art. 250, II, do RITCU, que a Agência Nacional de Cinema concentre os seus esforços em prol do reforço de pessoal na área do controle do fomento e, especialmente, das Coordenações de Acompanhamento de Projetos (CAC) e de Prestação de Contas (CPC) com vistas a possibilitar o efetivo cumprimento do plano de ação em elaboração;' 
	Passivo de prestações de contas de projetos audiovisuais 
	56. O problema do passivo de prestação de contas dos projetos audiovisuais constitui, há muito tempo, uma das principais fragilidades para a gestão da Ancine. Por ocasião da auditoria realizada, verificou-se que, em 31/12/2017, o passivo de prestações de contas sem análise era de 1.816 (mil, oitocentos e dezesseis) processos (peça 8) . Em fins de junho de 2020, esse passivo está definido em 4.221 (quatro mil, duzentos e vinte e um processos) , conforme Ofício 65-E/2020-Ancine e anexos (peças 109-111) . Este é o número definitivo para que se dê início às análises e julgamentos de prestações de contas no contexto do plano de ação para enfrentamento do passivo. O valor total dos processos em passivo, sem atualização, monta a R$ 3.854.922.269,59 (três bilhões, oitocentos e cinquenta e quatro milhões, novecentos e vinte e dois mil, duzentos e sessenta e nove reais e cinquenta e nove centavos) . 
	57. Facilmente nota-se o descompasso histórico entre a formação do passivo de prestação de contas e os esforços institucionais para julgar as contas dos processos audiovisuais. No que se refere ao fomento aos projetos audiovisuais, entre 2013 e 2018, a Ancine agiu de forma desequilibrada, célere na liberação de recursos, mas vagarosa e ineficiente no seu controle. O gráfico a seguir evidencia a rápida formação do passivo de prestação de contas, bem como o enfraquecimento da ação de controle, representada pela diminuição nas deliberações de processos de contas.  (...) 
	58. Uma observação que agrava ainda mais a situação diz respeito aos números de deliberações nos exercícios de 2016 e 2017, os quais, na verdade, são números inflados. Isso, porque, como verificado na auditoria 2017-2018, 118 (cento e dezoito) das deliberações de 2016 e 132 (cento e trinta e duas) das deliberações de 2017 dizem respeito a julgamentos de contas realizados seguindo-se a metodologia Ancine+Simples, já inquinada como irregular. Continua-se a trabalhar com os números informados pela Ancine, mas sabendo-se que, na verdade, esses números depurados seriam, respectivamente, 45 (quarenta e cinco) e 100 (cem) . É dizer, a realidade é ainda pior do que o cenário mostrado. 
	59. O passivo de prestação de contas da Ancine foi formado, predominantemente, por projetos audiovisuais aprovados até o final de 2017. Em 2018, dos 3164 processos que compuseram o passivo, apenas 15 se referiam a projetos aprovados naquele ano, todos os 3149 restantes sendo referentes a projetos aprovados até 2017. Em 2019, dos 4163 processos que compuseram o passivo, apenas 66 se referiam a projetos aprovados em 2018 e 2 a projetos aprovados em 2019, todos os 4095 restantes sendo referentes a projetos aprovados até 2017. Em 2020, finalmente, dos 4221 processos que compõem o passivo definitivo, apenas 70 se referem a projetos aprovados em 2018 e 2 a projetos aprovados em 2019, todos os 4149 restantes sendo referentes a projetos aprovados até 2017. Esses 72 projetos aprovados em 2018 e 2019 totalizam recursos no valor de R$ 30.586.960,03 e estão listados no Anexo I, ao final desta instrução. 
	60. Não resta dúvida, portanto, que entre 2018 e 2020 o crescimento do passivo de prestações de contas se deu de forma predominantemente inercial, com 98,3% do quantitativo de processos e 99,21% dos valores envolvidos sendo referentes a projetos aprovados até 2017. As gestões da Ancine dos exercícios 2018, 2019 e 2020, pode-se dizer, nada puderam fazer para conter o passivo que se formou em seus períodos de responsabilidade. Entretanto, apesar do componente inercial na formação do passivo, não se isenta de responsabilidade a gestão de 2018, na qual, de acordo com o Relatório de Gestão apresentado pelo próprio diretor-presidente, houve aprovação recorde de projetos e liberação recorde de recursos, o que muito impactará a composição do estoque futuro de prestação de contas. 
	61. O Acórdão 5948/2020-TCU-2C (peça 89) considerou em cumprimento a determinação contida no subitem 9.3.2 do Acórdão 4835/2018-TCU-2C (peça 2) , que trata da necessidade de se proceder à análise das prestações de contas do Fundo Setorial do Audiovisual (FSA) , abaixo transcrita. Não houve mudança no status da determinação, que permanece em cumprimento:
	 Acórdão 4835/2018-TCU-TCU-2C 
	'9.3.2. analisem as prestações de contas de todos os projetos audiovisuais destinatários dos recursos do Fundo Setorial do Audiovisual (FSA) repassados pelos agentes financeiros credenciados, em face dos prazos de conclusão de cada projeto e de apresentação da respectiva prestação de contas, devendo as análises basearem-se no novo regulamento aplicável;' 
	Tomadas de Contas Especiais de projetos audiovisuais 
	62. Na Ancine, o processo de Tomada de Contas Especial (TCE) relativo a um projeto audiovisual se inicia após pertinente deliberação da Diretoria Colegiada. A instrução do processo, na fase interna da TCE, compete à CPC. A Auditoria Interna destaca a importância de se cumprir o prazo de 180 (cento e oitenta) dias para instauração de TCE, preconizado na IN TCU 71/2012, ajustada pela IN TCU 76/2016. No âmbito da Ancine, compete à Superintendência de Fomento (SFO) o cumprimento dos prazos e determinação nesse sentido constou do Acórdão 5948/2020-TCU-2C (peça 89) : 
	Acórdão 5948/2020-TCU-2C 
	'1.9.5. observe o prazo de 180 (cento e oitenta) dias para a instauração de tomada de contas especial, destacando-se que a falta da instauração, sem motivo justo, poderá ensejar a aplicação de penalidade ao responsável pela omissão, nos termos do art. 4º, I a III, e § 5º, da IN TCU n.º 71, de 2019;' 
	Composição provisória da diretoria colegiada da Ancine 
	63. O Acórdão 12.502/2019-TCU-2C (peça 6) , em seu item 9.4, expediu ao Ministério do Turismo (MTur) , na condição de sucessor do Ministério da Cidadania (MC) como órgão superior da Secretaria Especial de Cultura (Secult) , determinação, abaixo transcrita, relativa à adoção de medidas para superar a falta da diretoria colegiada da Ancine (peça 6) . 
	'9.4. que, como sucessor do Ministério da Cidadania, o Ministério do Turismo adote as medidas cabíveis para corrigir e superar as atuais dificuldades enfrentadas pela Agência Nacional do Cinema em face da ilegal falta na integral composição da sua diretoria colegiada, podendo resultar na indesejável paralisia da entidade, com os subjacentes riscos para toda a governança pública e a gestão administrativo-financeira, ante a configuração colegiada legalmente inerente ao processo decisório da Ancine;' 
	64. A diretoria colegiada da Ancine é formada por diretores nomeados por ato do Presidente da República, após aprovação pelo Senado Federal. No momento funciona com o diretor-presidente interino Alex Braga Muniz e os diretores substitutos Edilásio Santana Barra Júnior, Luana Maira Rufino Alves da Silva, e Vinícius Clay Araújo Gomes, o que tem permitido à Agência, ainda de forma provisória, avançar em seus processos de trabalho (peça 38) . 
	65. Permanece em cumprimento, sem alteração em seu status, a determinação contida no subitem 9.4 do Acórdão 12.502/2019-TCU-2C. 
	Responsabilização dos ex-membros da diretoria colegiada de 2014 a 2018 
66. Como já esclarecido, entre 2018 e 2019 o crescimento do passivo se deu de forma predominantemente inercial, uma vez que 98,3% do quantitativo de processos em estoque e 99,21% dos valores envolvidos são referentes a projetos aprovados até 2017. Foram, portanto, decisões pretéritas que levaram a Ancine à situação atual com relação ao passivo de processos de prestações de contas de projetos audiovisuais. Decisões estas que têm em sua essência a aprovação de projetos em quantidade muito superior à capacidade operacional da entidade, além da sistemática falta de priorização das prestações de contas. E, nesse sentido, atribui-se a responsabilidade ao ex-diretor-presidente Manoel Rangel Neto, e aos ex-diretores dos exercícios de 2014 a 2017, pelos motivos a seguir. 
	67. Primeiramente, esclarece-se o corte temporal. Identifica-se a responsabilidade nos últimos cinco exercícios com referência a 2019, o que leva até ao exercício de 2015. Quanto ao exercício de 2014, suas contas foram julgadas regulares com ressalva pelo Acórdão 6205/2016-TCU-2C prolatado no processo TC Processo 025.718/2015-0 (peça 115) , sendo, portanto ainda passível de reabertura em sede de Recurso de Revisão a ser proposto ao Ministério Público junto ao Tribunal (MP-TCU) . Os exercícios 2018 e 2019 são afastados da responsabilidade em razão do caráter meramente inercial da formação do passivo em seus períodos de gestão, como já esclarecido. 
	68. Em seguida, destaca-se a responsabilização particularmente relevante do Sr. Manoel Rangel Neto. O ex-diretor-presidente compôs a diretoria colegiada da Ancine e presidiu a entidade por mais tempo do que qualquer outro membro. Sua primeira nomeação como diretor se deu em 20/6/2005 e como diretor-presidente em 15/12/2006, por decreto do Presidente da República Luís Inácio Lula da Silva, publicado no Diário Oficial da União (DOU) de 18/12/2006, estendendo-se o mandato até maio de 2009. Na sequência, por decreto de 28/5/2009, publicado no DOU de 29/5/2009, o Presidente da República Luís Inácio Lula da Silva o reconduziu à diretoria e à presidência da Ancine, com mandato estendido até maio de 2013. Nova recondução ocorreu na gestão da Presidente da República Dilma Rousseff em 16/5/2013, por decreto publicado no DOU de 17/5/2013, com mandato até maio de 2017. Durante quase 11 anos consecutivos a agência esteve sob presidência do Sr. Manoel Rangel Neto, o que o torna, de maneira inafastável, o principal responsável pela grave situação das prestações de contas dos projetos audiovisuais. 
	69. Passa-se à responsabilização dos demais diretores. O Regimento Interno da Ancine, em seu art. 6°, inc. I, atribui a administração da entidade à diretoria colegiada, integrada por quatro diretores. Todo o colegiado é responsável pelos atos de gestão, por ação ou omissão, sobretudo quanto aos mais gravosos. É o caso da descontrolada formação do passivo de prestações de contas de projetos audiovisuais, ato/fato grave pelo que se imputa a responsabilidade, além de ao ex-diretor-presidente Manoel Rangel Neto, também aos outros membros da diretoria colegiada de 2014 a 2017, os quais são a seguir identificados: 
	Exercício 2014: Manoel Rangel Neto (CPF XXX.524.478-XX) ; Roberto Gonçalves de Lima (CPF XXX.225.478-XX) ; Rosana dos Santos Alcântara (CPF XXX.496.387-XX) e Vera Zaverucha (CPF XXX.994.267-XX) . Fonte: Acórdão 6205/2016-TCU-2C (TC Processo 025.718/2015-0) . 
	Exercício 2015: Manoel Rangel Neto (CPF XXX.524.478-XX) ; Débora Regina Ivanov Gomes (CPF XXX.877.118-XX) ; Roberto Gonçalves de Lima (CPF XXX.225.478-XX) ; Rosana dos Santos Alcântara (CPF XXX.496.387-XX) e Vera Zaverucha (CPF XXX.994.267-XX) . Fonte: Relatório de Gestão da Ancine 2015. 
	Exercício 2016: Manoel Rangel Neto (CPF XXX.524.478-XX) ; Débora Regina Ivanov Gomes (CPF XXX.877.118-XX) ; Roberto Gonçalves de Lima (CPF XXX.225.478-XX) e Rosana dos Santos Alcântara (CPF XXX.496.387-XX) . Fonte: Relatório de Gestão da Ancine 2016. 
	Exercício 2017: Manoel Rangel Neto (CPF XXX.524.478-XX) ; Christian de Castro Oliveira (CPF XXX.286.328-XX) ; Débora Regina Ivanov Gomes (CPF 075.877.118- 56) , Roberto Gonçalves de Lima (CPF XXX.225.478-XX) ; Rosana dos Santos Alcântara (CPF XXX.496.387-XX) e Sérgio Henrique Sá Leitão Filho (CPF XXX.010.857-XX) . Fonte: processo de contas anuais TC Processo 010.236/2019-8. 
	70. O Exercício 2018 merece uma consideração específica. Enquanto as decisões dos exercícios 2014 a 2017 estão na base do problema representado pelo atual passivo de prestações de contas, a gestão de 2018 põe em risco todo o trabalho futuro com relação às análises das prestações de contas, vez que terminou por ser marcada pelo mesmo traço característico essencial das gestões anteriores: a liberação descontrolada de recursos públicos em quantidade muito superior à capacidade operacional da agência. O Relatório de Gestão de 2018 se constitui como a maior evidência desse descompasso ao registrar, sem qualquer reserva, a aprovação de um número recorde de projetos audiovisuais e a destinação recorde de valores (peça 117) . 
	'Em 2018 houve 4.522 projetos inscritos, dos quais 786 foram selecionados para receber recursos do Fundo, maior valor desde o início da operação do FSA. (...) Os valores destinados aos projetos selecionados totalizaram R$ 2,71 bilhões em recursos do FSA de 2009 a 2018, sendo que, destes, R$ 1,90 bilhão foi contratado e R$ 1,84 bilhão desembolsado. Em 2018, foram contratados 806 novos projetos no valor total de R$ 551 milhões e os desembolsos realizados nesse ano foram de R$ 550 milhões. Destacam-se ainda os valores recordes disponibilizados em 2018, que chegaram a R$ 1,125 bilhão.' 
	71. A gestão da Ancine no Exercício 2018 conta com uma agravante particularmente relevante: foi notificada, em maio daquele ano, do despacho de oitiva do Relator (peça 118) , e, em julho, do Acórdão 4835/2018-TCU-2C (peça 2) , ambos prolatados no processo TC Processo 011.908/2018-1 (apensado) . A notificação do despacho de oitiva se deu por meio do Ofício 1049/2018-TCU/Secex-RJ em 9/5/2018 (peças 119-120) . A notificação do Acórdão se deu por meio do Ofício 1591/2018-TCU/Secex-RJ em 3/7/2018 (peças 121-122) . Ambos tratavam da situação crítica do passivo de prestação de contas, pelo que se pode dizer havia plena ciência da situação, da sua gravidade e da atuação do TCU. Devem, portanto, ser responsabilizados os membros da diretoria colegiada do exercício, a seguir identificados. 
	Exercício 2018: Christian de Castro Oliveira (CPF XXX.286.328-XX) ; Débora Regina Ivanov Gomes (CPF XXX.877.118-XX) ; Mariana Ribas da Silva (CPF XXX.992.187-XX) e Roberto Gonçalves de Lima (CPF XXX.225.478-XX) . Fonte: processo TC Processo 011.908/2018-1. 
	72. Agrava a responsabilidade dos ex-diretores, de 2014 a 2018, o fato de que a agência dispôs, no período em questão, de novos servidores permanentes para reforçar as áreas de fiscalização e prestações de contas. A Lei 12.323/2010 criou 100 (cem) cargos no quadro de pessoal permanente da Ancine, cargos esses, em sua maior parte, providos por meio do concurso público 2013/2014, conforme informação abaixo, disponível na página do Centro de Seleção e de Promoção de Eventos da Universidade de Brasília (CESPE/UnB) . (http://www.cespe.unb.br/concursos/ancine_13/) : 
	Analista Administrativo Área I - 15 vagas; 
	Analista Administrativo Área II - 9 vagas; 
	Analista Administrativo Área III - 4 vagas; 
	Especialista Regulação Atividade Cinematográfica e Audiovisual Área I - 15 vagas;
	Especialista Regulação Atividade Cinematográfica e Audiovisual Área II - 13 vagas;
	Especialista Regulação Atividade Cinematográfica e Audiovisual Área III - 13 vagas. 
	73. Agrava a responsabilidade dos ex-diretores, de 2014 a 2018, o contido no Relatório de Auditoria Anual de Contas 201503739 da Controladoria-Geral da União (CGU) . Naquele relatório, referente às contas do exercício 2014, a CGU já indicava claramente a intempestividade e a insuficiência das ações da Ancine para analisar as prestações de contas e o esgotamento da capacidade operacional da Agência. Nos termos do relatório (peça 116, fl. 23) : 
	'Atuação intempestiva e insuficiente da ANCINE na análise das prestações de contas de projetos audiovisuais beneficiados com recursos incentivados de fomento direto (FSA) e indireto (via mecanismos de incentivos dispostos nas Leis 8.313/91, 8.685/93, e na MP 2.228/01) . 
	Esta incapacidade operacional restou evidenciada pela quantidade de projetos audiovisuais cujas prestações de contas encontram-se pendentes de análises pela Agência (tanto do passivo existente até 31/12/2010 quanto de projetos que deram entrada na Agência a partir de 01/01/2011) , bem como pelos atrasos identificados nas mais diversas etapas do processo de fomento indireto, como: aprovação para captação de recursos, análises complementares, emissão do relatório de análise documental, análise e aprovação das prestações de contas, pela ANCINE, além da verificação, pela Agência, do atendimento tempestivo às diligências documentais, do prazo de conclusão dos projetos e de entrega das prestações de contas, pelos proponentes, tendo por base os normativos vigentes.
	Responsabilidades não imputadas: Exercício 2019 e diretor Alex Braga Muniz 
	74. No contexto da responsabilização de agentes públicos vale destacar, por fim, os critérios adotados para não imputação de responsabilidade à diretoria colegiada do exercício de 2019 e ao diretor Alex Braga Muniz (CPF XXX.839.037-XX) . Em 2019 a Ancine não teve condições de operar adequadamente, havendo tido dificuldade, até mesmo, para compor a sua diretoria colegiada, a qual conta, até hoje, com um diretor-presidente interino e diretores substitutos. Quanto ao diretor Alex Braga Muniz, não se lhe atribui responsabilidade, mesmo em relação aos exercícios 2017 e 2018, no quais compôs o colegiado, em razão de sua atitude proativa e franca, desde que assumiu a presidência interina da entidade, no sentido de sanear a situação do passivo de prestação de contas, em ações administrativas que vêm sendo acompanhadas por este Tribunal. 
	Atos de gestão ilegais e ilegítimos e responsabilização em tomada de contas
	75. A forma pela qual os dirigentes da Ancine conduziram as atividades da organização caracteriza uma sequência, ano após ano, de atos de gestão ilegítimos e ilegais, os quais devem levar, nos termos da Lei 8443/1992, Lei Orgânica do Tribunal de Contas da União (TCU) , ao julgamento das contas pela irregularidade. Como visto acima, a situação das prestações de contas era plenamente conhecida da diretoria colegiada da Ancine, a qual, mesmo assim, ciente do esgotamento de sua capacidade operacional, continuou a destinar recursos de forma descontrolada ao setor audiovisual. Nenhuma atenção foi dada à prestação de contas. A probabilidade de dano ao Erário nos processos a serem ainda analisados é enorme e a possibilidade de recuperação de recursos pequena, sobretudo diante das novas regras de prescrição, que tendem a se impor sobre boa parte dos processos de prestações de contas, alguns deles parados há mais de 15 (quinze) anos na Coordenação de Prestação de Contas (CPC) da entidade, 11 (onze) dos quais, como visto, sob a presidência do Sr. Manoel Rangel Neto. 
	Lei 8443/1992 - LOTCU 
	'Art. 16. As contas serão julgadas: 
	 (...) 
	III - irregulares, quando comprovada qualquer das seguintes ocorrências: 
	 (...) 
	b) prática de ato de gestão ilegal, ilegítimo, antieconômico, ou infração à norma legal ou regulamentar de natureza contábil, financeira, orçamentária, operacional ou patrimonial;'
	76. Deve ficar claro que a responsabilização dos diretores, em especial dos diretores que não o diretor-presidente da entidade, pode ser definida tanto por ação quanto por omissão. Esta última será particularmente relevante se verificado, embora pouco provável, que o diretor-presidente haja praticado todos os atos de gestão ao seu próprio alvitre. O colegiado existe, exatamente, para trazer melhor juízo às decisões tomadas no seio da organização por seus membros dirigida. A atitude dos diretores, comissiva ou omissiva, afronta os princípios da accountability, da legalidade, da moralidade e da eficiência na Administração Pública, além de não fazer cumprir o disposto na Constituição Federal, art. 70, parágrafo único: 
	Constituição Federal 
	Art. 70.  (...) 
	Parágrafo único. Prestará contas qualquer pessoa física ou jurídica, pública ou privada, que utilize, arrecade, guarde, gerencie ou administre dinheiros, bens e valores públicos ou pelos quais a União responda, ou que, em nome desta, assuma obrigações de natureza pecuniária. 
	77. A recente Instrução Normativa TCU 84/2020 estabeleceu a distinção entre os processos de prestação de contas e os processos de tomada de contas. Estes últimos podem ser instaurados sempre que houver irregularidades materialmente relevantes ou que apresentem risco de impacto na gestão. A esse respeito, transcreve-se o artigo 22 da referida Instrução.
	Instrução Normativa TCU 84/2020 
	'Art. 22. A tomada de contas tem como finalidade promover a responsabilização dos integrantes do rol de responsáveis da UPC ou de agente público que tenha concorrido para a ocorrência de irregularidade ou conjunto de irregularidades materialmente relevantes ou que apresentem risco de impacto relevante na gestão, que cheguem ao conhecimento do Tribunal, de que não resulte dano ao erário.'
	78. Nos termos da mesma instrução, uma vez indicada a existência da irregularidade deve haver a instauração do processo de tomada de contas. Essa indicação pode ser comunicada pelo sistema de controle interno ou identificada diretamente pelo controle externo, como no caso presente. Devem ser observados elementos de responsabilização expressamente previstos. A esse respeito, transcrevem-se abaixo o artigo 23 e o § 3º do artigo 21 da Instrução Normativa TCU 84/2020 e se apresentam as matrizes de responsabilização do Anexo II, ao final desta instrução. 
	Instrução Normativa TCU 84/2020 
	'Art. 23. A indicação da existência de indício de irregularidade ou conjunto de indícios de irregularidades materialmente relevantes ou que apresentem risco de impacto relevante na gestão, sem existência de débito, comunicada pelo sistema de controle interno ou identificada diretamente pelo controle externo, exige a autuação de processo de tomada de contas referente ao exercício financeiro, observados os elementos de responsabilização descritos no § 3º do art. 21. 
	Art. 21.  (...)  § 3º A comunicação a que se refere o inciso III deverá estar acompanhada de evidências e todos os elementos que possam subsidiar a avaliação, pelo Tribunal, de eventual responsabilidade por irregularidades, os quais deverão constar do relatório de auditoria do controle interno da seguinte forma: 
	I - indício de irregularidade: descrição sucinta e objetiva do ato não conforme praticado, com indicação da data ou período de ocorrência, bem como da norma possivelmente infringida; 
	II - eventual responsável: indicação do nome e cargo/função, bem como número do CPF do eventual responsável integrante do rol ou não integrante do rol, mas que tenha agido em conluio com aquele integrante do rol, quando aplicável; 
	III - conduta: descrição da ação ou a omissão praticada pelo eventual responsável, dolosa ou culposa, devidamente caracterizada e individualizada; 
	IV - nexo de causalidade: descrição da relação de causa e efeito entre a conduta do eventual responsável e o resultado ilícito apontado como indício de irregularidade; e 
	V - culpabilidade: avaliação sobre a reprovabilidade da conduta do eventual responsável, destacando situações atenuantes, como a adoção de medidas corretivas ou reparatórias adotadas, ou agravantes, como a existência de afirmações ou documentos falsos e a omissão proposital em tratar o indício de irregularidade apontado, além das circunstâncias práticas que houverem imposto, limitado ou condicionado a ação do agente, nos termos do art. 22 da Lei 13.655, de 2018.' 
	79. Assim sendo, a proposta desta Unidade Técnica é de que se autuem processos de tomada de contas da Ancine, tendo como responsáveis os diretores membros da diretoria colegiada, para os exercícios 2015, 2016 e 2018, em relação aos quais não houve processo de prestação de contas anuais. Em relação ao exercício 2017, deve a apuração ocorrer no bojo do processo de contas anuais em andamento, TC Processo 010.236/2019-8. Quanto ao exercício 2014, é proposta encaminhar o assunto à consideração do MP-TCU, para que avalie a conveniência e a oportunidade de interpor Recurso de Revisão nos autos do TC Processo 025.718/2015-0, em face do julgamento pela regularidade com ressalvas, proferido no Acórdão 6205/2016-TCU-2C, como previsto no Regimento Interno do Tribunal de Contas da União (RITCU) , ante a superveniência de documentos novos com eficácia sobre a prova produzida. 
	Regimento Interno do TCU 
	'Art. 288. De decisão definitiva em processo de prestação ou tomada de contas, inclusive especial, cabe recurso de revisão ao Plenário, de natureza similar à da ação rescisória, sem efeito suspensivo, interposto uma só vez e por escrito pelo responsável, seus sucessores, ou pelo Ministério Público junto ao Tribunal, dentro do prazo de cinco anos, contados na forma prevista no inciso IV do art. 183, e fundar-se-á: 
	I - em erro de cálculo nas contas; 
	II - em falsidade ou insuficiência de documentos em que se tenha fundamentado o acórdão recorrido; 
	III - na superveniência de documentos novos com eficácia sobre a prova produzida. 
	§ 1º O acórdão que der provimento a recurso de revisão ensejará a correção de todo e qualquer erro ou engano apurado. 
	§ 2º Em face de indícios de elementos eventualmente não examinados pelo Tribunal, o Ministério Público poderá interpor recurso de revisão, compreendendo o pedido de reabertura das contas e o pedido de mérito. 
	Determinações e recomendações suspensas ou prejudicadas 
	80. Como decorrência de recurso interposto pela Ancine no processo TC Processo 017.413/2017-6 contra o Acórdão 721/2019-TCU-Plenáriolenário e da prolação do Acórdão 1417/2019-TCU-Plenário, julgamento de embargos de declaração, no bojo do mesmo processo, há determinações que se encontram suspensas ou prejudicadas. A situação é resumida, para conhecimento, no Anexo III ao final desta instrução. 
	Conclusão 
	81. A análise acima deixa entrever três períodos distintos na gestão da Agência Nacional do Cinema (Ancine) . Um primeiro período até o exercício 2017 no qual houve nítido desequilíbrio entre a liberação de recursos públicos para os projetos audiovisuais e a capacidade operacional da agência para fiscalizar o uso desses recursos e analisar as prestações de contas. Um segundo período, de transição, ao longo do exercício 2018, no qual houve algum estudo para a solução da grave situação, mas sem medidas efetivas e mantendose o desequilíbrio acima descrito. Um terceiro período de medidas efetivas voltadas para o saneamento, a partir do exercício 2019. 
	82. No período até 2017, a combinação entre a descontrolada liberação de recursos e a falência operacional da agência, adicionada à continuada fraqueza estrutural dos setores de fiscalização e de prestação de contas, levou à formação de um imenso passivo de mais de 4000 processos de prestação de contas sem análise, exatos 4221 processos, computados até junho de 2020. Esses processos totalizam mais de R$ 3,8 bilhões em dinheiro público, estando até hoje sem conclusão, alguns há mais de quinze anos. Desse passivo, 98,3% do quantitativo de processos e 99,21% dos valores envolvidos são referentes a projetos aprovados até 2017. 
	83. No exercício 2018 persistiu a combinação entre a descontrolada liberação de recursos e a falência operacional da agência, ainda mais agravada por haver ocorrido já enquanto o Tribunal tratava do assunto. A liberação de projetos audiovisuais e recursos públicos em números recorde, amplamente noticiada no Relatório de Gestão daquele ano, dá conta do impacto futuro que se imporá sobre o estoque de prestações de contas. 
	84. O plano de ação para enfrentamento do passivo finalmente apresentado pela Ancine em 2020 se mostra satisfatório. Sinaliza a possibilidade de solucionar o estoque de prestação de contas em até seis anos, com a maior parte, 78% dos recursos, solucionada em até dois anos, atendendo-se à exigência de que todos os documentos comprobatórios de despesa sejam analisados. Afasta-se, de uma vez, a inaceitável análise por amostragem preconizada pela extinta metodologia Ancine+Simples, a qual fazia com que 95% dos processos fossem aprovados sem qualquer análise consistente e sem que se conferisse uma só nota fiscal. Satisfatório também se mostra o terceiro relatório bimestral apresentado pela Agência. 
	85. Irregularidade tão flagrante não pode passar à margem da apuração de responsabilidades. Devem ser responsabilizados por possíveis atos ilegais e ilegítimos, tendentes ao julgamento de contas pela irregularidade, os membros da diretoria colegiada da Ancine nos exercícios 2014, 2015, 2016, 2017 e 2018. No que se refere ao exercício 2014, por já haver julgamento anterior das contas pela regularidade com ressalvas, deve-se levar o assunto à consideração do MP-TCU, para que interponha, se oportuno e conveniente, Recurso de Revisão em face do Acórdão 6205/2016-TCU-2C (TC Processo 025.718/2015-0) . Com relação aos exercícios 2015, 2016 e 2018, propõe-se instaurar tomada de contas ao amparo da nova Instrução Normativa TCU 84/2020. Com relação ao exercício 2017, propõe-se apurar a irregularidade no bojo do processo de contas anuais em andamento, TC Processo 010.236/2019-8. 
	86. As circunstâncias da ocorrência da irregularidade importam para acentuar a sua gravidade. Em primeiro lugar, não se cuida de atos de gestão comezinhos ou de difícil percepção. Ao contrário, trata-se de irregularidade grave, afrontosa ao princípio constitucional da prestação de contas, princípio sensível do ordenamento jurídico brasileiro. Em segundo lugar, os números envolvidos são grandes e notórios, pelo que não é razoável supor que os diretores da organização não tivessem noção da gravidade do que ocorria. Em terceiro lugar, as diretorias colegiadas que se sucederam até 2018 tinham plena informação da formação do passivo processual e da falência operacional da agência, o que foi claramente exposto pela Controladoria-Geral da União (CGU) em relatório de auditoria sobre as contas da entidade do exercício 2014. No exercício 2018, em especial, já havia pleno conhecimento do tratamento que o TCU dava ao assunto, a saber, o de uma irregularidade grave a ser cessada. Finalmente, os dirigentes da Ancine, ao contrário de outros órgãos e entidades, chegaram a contar com reforço em sua força de trabalho representado pela chegada de servidores novos, concursados, em 2013 e 2014, havendo a Lei 12.323/2010 criado 100 (cem) cargos no quadro de pessoal permanente da Agência. 
	87. Assim, no âmbito dos processos de contas referentes aos exercícios 2014, 2015, 2016, 2017 e 2018, ressalvando-se que em relação a 2014 dependerá, se for o caso, da interposição de Recurso de Revisão pelo MPTCU, propõe-se a convocação dos responsáveis em audiência, destinada ao seu exercício de ampla defesa e contraditório, a fim de que apresentem razões de justificativa para a prática de atos de gestão ilegais e ilegítimos, ou omissão diante desses atos, consistentes na liberação de recursos públicos para projetos audiovisuais em quantidade muito superior à da capacidade operacional da Agência Nacional do Cinema para fiscalizar os referidos recursos e processar as respectivas prestações de contas, agravada pelo efetivo conhecimento da gravidade da situação, pela manutenção da situação de debilidade das áreas de controle e fiscalização e pela disponibilidade de recursos humanos para mitigar os riscos envolvidos, resultando no acúmulo de um passivo de mais de 4000 prestações de contas sem análise, algumas sem conclusão há mais de quinze anos, com o envolvimento de mais de R$ 3,8 bilhões, elevado potencial de dano ao Erário e pequena chance de recuperação, violando frontalmente o princípio constitucional da prestação de contas, bem como os princípios da accountability, da legalidade, da moralidade e da eficiência na Administração Pública, além de não fazer cumprir o disposto na Constituição Federal, art. 70, parágrafo único. 
	88. Enquanto nas contas dos exercícios 2014, 2015, 2016, 2017 e 2018, como acima descrito, proceder-se-á às audiências para a apuração das irregularidades, deve prosseguir o monitoramento das medidas determinadas pelos Acórdãos proferidos nos processos TC Processo 017.413/2017-6, TC Processo 011.908/2018-1 e neste próprio, para isso restituindo-se os autos à Secretaria de Controle Externo do Trabalho e Entidades Paraestatais (Secex Trabalho) . Cópias do Acórdão devem ser encaminhadas aos órgãos pertinentes e ao Sindicato Interestadual da Indústria Audiovisual (CNPJ 01.599.335/0001-30) .
	Encaminhamento 
	89. Pelo fio do exposto, elevam-se os autos à consideração superior, com vistas à apreciação das seguintes propostas: 
	89.1 aprovar o plano de ação para enfrentamento do passivo de prestações de contas de projetos audiovisuais, consistente na Proposta de Ação 8-E/2020-SEF, autorizada pela diretoria colegiada da Agência Nacional do Cinema por meio da DDC 320/2020, atribuindo-se a responsabilidade por sua execução aos Srs. Alex Braga Muniz (CPF XXX.839.037-XX) , Vinícius Clay Araújo Gomes (CPF XXX.780.205-XX) , Edilásio Santana Barra Junior (CPF XXX.396.517-XX) , Rodrigo Albuquerque Camargo (CPF XXX.392.898-XX) e Eduardo Andrade Cavalcanti de Albuquerque (CPF XXX.872.081-XX) ; 
	89.2 considerar satisfatórias as informações prestadas pela Agência Nacional do Cinema por meio do terceiro relatório bimestral de medidas adotadas com vistas à elaboração do plano de ação determinado pelo Acórdão 4835/2018-TCU-Segunda Câmara; 
	89.3 considerar cumpridas as determinações constantes do subitem 9.3.3 do Acórdão 4835/2018-TCU-2C e do subitem 9.2.2 do Acórdão 721/2019-TCU-Plenário; 
	89.4 considerar em cumprimento a determinação constante do item 9.2 do Acórdão 992/2019-TCU-Plenáriolenário, referente à apresentação dos relatórios bimestrais pela Agência Nacional do Cinema; 
	89.5 encaminhar cópia do Acórdão, do Relatório e do Voto ao Ministério Público junto ao Tribunal (MP-TCU) , nos termos do RITCU, art. 288, inc. III e § 2º, para que o parquet especializado avalie a conveniência e a oportunidade de interpor Recurso de Revisão em face do Acórdão 6205/2016-TCU-2C, prolatado no TC Processo 025.718/2015-0, que julgou regulares com ressalvas contas anuais da Agência Nacional do Cinema, exercício 2014, com vistas à apuração de possível prática de atos de gestão ilegais e ilegítimos, ou omissão diante desses fatos, com efeito sobre o mérito, pelos diretores membros da diretoria colegiada; 
	89.6 autorizar a instauração de processos de tomada de contas da Agência Nacional do Cinema, nos termos da Instrução Normativa TCU 84/2020, art. 23 c/c art. 21, § 3º, relativamente aos exercícios 2015, 2016 e 2018, com vistas à apuração de possível prática de atos de gestão ilegais e ilegítimos, ou omissão diante desses fatos, pelos diretores membros da diretoria colegiada, com efeito sobre as contas de gestão; 
	89.7 juntar cópia do Acórdão, do Relatório e do Voto ao processo TC Processo 010.236/2019-8, contas anuais da Agência Nacional do Cinema, exercício 2017, com vistas à apuração de possível prática de atos de gestão ilegais e ilegítimos, ou omissão diante desses fatos, pelos diretores membros da diretoria colegiada; 
	89.8 autorizar, nos termos do RITCU, art. 202, inc. III, nos processos de contas relativos aos exercícios 2014, 2015, 2016, 2017 e 2018, no caso de 2014 se houver a interposição de Recurso de Revisão pelo MP-TCU, que se proceda à audiência dos diretores membros da diretoria colegiada da Agência Nacional do Cinema, para que apresentem razões de justificativa quanto à prática de atos de gestão ilegais e ilegítimos, ou omissão diante desses atos, consistentes na liberação de recursos públicos para projetos audiovisuais em quantidade muito superior à da capacidade operacional da Agência Nacional do Cinema para fiscalizar os referidos recursos e processar as respectivas prestações de contas, agravada pelo efetivo conhecimento da gravidade da situação, pela manutenção da situação de debilidade das áreas de controle e fiscalização e pela disponibilidade de recursos humanos para mitigar os riscos envolvidos, resultando no acúmulo de um passivo de mais de 4000 prestações de contas sem análise, algumas sem conclusão há mais de quinze anos, com o envolvimento de mais de R$ 3,8 bilhões, elevado potencial de dano ao Erário e pequena chance de recuperação, violando frontalmente o princípio constitucional da prestação de contas, bem como os princípios da accountability, da legalidade, da moralidade e da eficiência na Administração Pública, além de não fazer cumprir o disposto na Constituição Federal, art. 70, parágrafo único. 
	89.9 encaminhar cópia do Acórdão proferido, bem como informar que o Relatório e o Voto que o subsidiam se encontram disponíveis no Portal do TCU (www.tcu.gov.br) , à Casa Civil da Presidência da República, ao Ministério do Turismo, à Secretaria Especial de Cultura, à Agência Nacional do Cinema, à Controladoria-Geral da União e ao Sindicato Interestadual da Indústria Audiovisual (Em 14/5/2020, estando o processo, enfim, concluso para o julgamento, a Mútua apresentou o seu derradeiro Memorial à Peça 87. CNPJ 01.599.335/0001-30) ; e 
	89.10 restituir o processo à Secretaria de Controle Externo do Trabalho e Entidades Paraestatais para que prossiga com o presente monitoramento."
4.	Foi promovido o apensamento, contudo, do TC Processo 011.908/2018-1 e do TC Processo 026.596/2020-2 ao presente feito, versando, respectivamente, sobre a representação formulada pela Secex-RJ em face dos indícios de irregularidade pelo eventual risco de dano ao erário a partir das potenciais contratações decorrentes do lançamento de editais pelo Ministério da Cultura (MinC) , por intermédio da sua Secretaria do Audiovisual (SAv) , para a seleção de projetos no âmbito do Programa Audiovisual Gera Futuro e sobre a solicitação formulada pela Delegada de Polícia Federal junto à Superintendência Regional da Polícia Federal no Rio Grande do Sul (SR-PF-RS) , por meio do Ofício n.º 502/2020/COR/SR/PF/RS, em face dos indícios de irregularidade em projetos audiovisuais custeados com os recursos administrados pela Ancine, ao discorrer sobre os produtores atuantes no Estado do Rio Grande do Sul.
5.	Em 28/8/2020, estando o processo concluso para o julgamento, Manoel Rangel Neto, Rosana dos Santos Alcântara, Roberto Gonçalves de Lima e Débora Regina Ivanov Gomes apresentaram o seu derradeiro Memorial à Peça 128.
6.	De todo modo, em 1º/9/2020, estando o processo pautado para o julgamento em Relação, o Ministro Raimundo Carreiro pediu vista do feito.
É o Relatório.

8.1. Gilberto Mendes Calasans Gomes (43.391/OAB-DF), entre outros, representando o Sindicato Interestadual da Indústria Audiovisual; 
8.2. Beto Ferreira Martins Vasconcelos (172.687/OAB-SP), entre outros, representando Manoel Rangel Neto, Rosana dos Santos Alcântara, Roberto Gonçalves de Lima e Débora Regina Ivanov Gomes.

Não atuou.

MONITORAMENTO. ACÓRDÃO 12.502/2019-2ª CÂMARA E ACÓRDÃO 4.835/2018-2ª CÂMARA. REPRESENTAÇÃO. PLANO DE AÇÃO SOBRE O PASSIVO NAS PRESTAÇÕES DE CONTAS DE PROJETOS AUDIOVISUAIS. INFORMAÇÕES DA ANCINE SOBRE O 3º RELATÓRIO BIMESTRAL. RECOMENDAÇÃO. APENSAMENTO. PROSSEGUIMENTO DO PRESENTE MONITORAMENTO. COMUNICAÇÃO.

MONITORAMENTO (MON)

Secretaria de Controle Externo do Trabalho e Entidades Paraestatais (Secex-Trabalho).

Trata-se, no presente momento, de monitoramento constituído por força do item 9.6.2 do Acórdão 12502/2019-TCU-Segunda Câmara em face, precipuamente, das determinações prolatadas pelos Acórdãos 12.509/2019 e 4.835/2018, da 2ª Câmara.
2.	Como visto, em decorrência, precipuamente, do monitoramento sobre as determinações prolatadas pelos Acórdãos 12.509/2019 e 4.835/2018, da 2ª Câmara (Peças 2 e 6) , foi prolatado o Acórdão 5948/2020-TCU-Segunda Câmara, ao apreciar o TC Processo 040.341/2019-4 (Relação n.º 16, de 2020) , nos seguintes termos:
	" (...) Os Ministros do Tribunal de Contas da União, reunidos em Sessão da 2ª Câmara, ACORDAM, por unanimidade, com fundamento no art. 143, inciso V, alínea 'c', e 157, do Regimento Interno do TCU, aprovado pela Resolução nº 246, de 2011, em considerar satisfatórias as informações prestadas pela Agência Nacional do Cinema por meio do 2º relatório bimestral de medidas adotadas com vistas à elaboração do plano de ação determinado pelo Acórdão 4835/2018-TCU-Segunda Câmara, considerar cumprida a determinação proferida pelo item 9.3.1 do Acórdão 4835/2018-TCU-Segunda Câmara, considerar cumpridas as determinações proferidas pelos itens 9.2.1.1.1, 9.2.1.1.2, 9.2.1.1.3, 9.3.1 e 9.3.2 do Acórdão 721/2019-TCU-Plenário, considerar em cumprimento as determinações proferidas pelos itens 9.3.2 e 9.3.3 do Acórdão 4835/2018-TCU-Segunda Câmara e considerar em cumprimento as determinações proferidas pelos itens 9.2.2 e 9.3.4 do Acórdão 721/2019-TCU-Plenário, além de considerar em cumprimento as determinações proferidas pelos itens 9.3 e 9.4 do Acórdão 12502/2019-TCU-Segunda Câmara, para prolatar as determinações a seguir indicadas, de acordo com os pareceres emitidos nos autos (...) 
	1.9. Determinar que, nos termos do art. 250, II, do RITCU, a Agência Nacional de Cinema adote as seguintes medidas: 
	1.9.1. adote, no prazo de 90 (noventa) dias, as providências necessárias para que os proponentes cujos processos de contas componham o atual passivo de prestações contas insiram no Sistema de Triagem Financeira (STR) todos os documentos comprobatórios das despesas realizadas; 
	1.9.2. ajuste, no prazo de 90 (noventa) dias, as normas internas sobre elaboração, apresentação, análise, aprovação e acompanhamento da execução de projetos audiovisuais, em substituição à Instrução Normativa Ancine n.º 125, de 2015, de modo que, a partir desse novo regulamento, os projetos possam ser acompanhados de forma mais tempestiva, contribuindo mais efetivamente para a qualidade da análise das prestações de contas; 
	1.9.3. conclua, no prazo de 150 (cento e cinquenta) dias, as análises das prestações de contas dos projetos audiovisuais 'À Deriva', 'Cristo Redentor', 'Histórias de amor duram apenas 90 minutos' e 'Moscou', determinando, se for o caso, a instauração da devida tomada de contas especial; 
	1.9.4. inclua, nos próximos relatórios bimestrais de execução do plano de ação, as informações específicas sobre o desempenho da Superintendência de Prestação de Contas; 
	1.9.5. observe o prazo de 180 (cento e oitenta) dias para a instauração de tomada de contas especial, destacando-se que a falta da instauração, sem motivo justo, poderá ensejar a aplicação de penalidade ao responsável pela omissão, nos termos do art. 4º, I a III, e § 5º, da IN TCU n.º 71, de 2019; 
	1.10. Determinar que a Secex-Trabalho adote as seguintes medidas: 
	1.10.1. envie a cópia do presente Acórdão, com o parecer da unidade técnica, à Associação das Produtoras Brasileiras de Audiovisual, à Associação Brasileira de Produtores Independentes de Televisão, ao Sindicato da Indústria Audiovisual do Estado de São Paulo e ao Sindicato Nacional dos Servidores das Agências Nacionais de Regulação, para ciência; 
	1.10.2. envie a cópia do presente Acórdão, com o parecer da unidade técnica, à Casa Civil da Presidência da República, ao Ministério do Turismo, à Secretaria Especial de Cultura, para ciência, e à Agência Nacional do Cinema, para ciência e providências; e
	1.10.3. dê prosseguimento ao presente monitoramento."
3.	Bem se vê que a Ancine apresentou a versão final do plano de ação para o enfrentamento do passivo das prestações de contas dos projetos audiovisuais, tendo a obrigatoriedade da apresentação do aludido plano sido fixada pelo item 9.3.3 do Acórdão 4835/2018-TCU-Segunda Câmara (Peça 2) e pelo item 9.2.2 do Acórdão 721/2019-TCU-Plenário (Peça 3) , e o referido plano de ação seria essencial à reestruturação da Ancine em face da Proposta de Ação n.º 8-E/2020-SEF (Peça 105) aprovada pela diretoria colegiada da Ancine por meio da DDC n.º 320/2020 (Peça 106) a partir do correspondente fundamento na análise realizada pelo grupo de trabalho especificamente constituído para essa finalidade (Peça 107) . 
4.	O aludido plano contemplaria as três macro-orientações continuamente discutidas com a Ancine pela Secex-Trabalho, abrangendo os seguintes aspectos: (i) enfrentamento do passivo em prazo razoável, não permitindo maior delonga em processos já muito atrasados; (ii) análise sobre todos os processos de prestações de contas e todos os correspondentes documentos comprobatórios, não admitindo a mera análise por amostragem; e (iii) cuidado na geração de futuros passivos a partir de novos projetos audiovisuais.
5.	O plano de ação prevê, em essência, dois tipos de análise pela seguinte premissa: (i) análise pelo Tipo 1 ou análise ágil a ser aplicada sobre os documentos comprobatórios dos dispêndios sob o valor igual ou inferior a R$ 3.000,00; (ii) análise pelo Tipo 2 ou análise aprofundada a ser aplicada sobre os documentos comprobatórios dos dispêndios sob o valor superior a R$ 3.000,00 (Peça 105, fl. 1) .
6.	Todavia, diversamente da suscitada metodologia intitulada como Ancine+Simples, o plano de ação ora apresentado pela Ancine indicaria que todos os documentos comprobatórios em todos os processos do passivo seriam analisados, variando apenas o nível da análise em sintonia com os critérios de materialidade e risco.
7.	Restaria, assim, afastada a indevida análise por amostragem em face da extinta metodologia intitulada como Ancine+Simples, ao inadequadamente prever que 95% dos processos seriam aprovados sem qualquer análise consistente e sem a conferência sequer da nota fiscal.
8.	Já a atual metodologia seria composta pelas análises ágil e aprofundada, mas somente será aplicada aos processos do referido passivo de prestações de contas, já que os novos projetos contarão apenas com a análise aprofundada; destacando que, a partir dessa atual metodologia, sobressairia a estimativa de, em 2 (dois) anos, aproximadamente 80% dos valores executados serem analisados em maior detalhamento, ao passo que, adicional e independentemente do valor (Peça 105, fl. 5) , será promovida a referida análise aprofundada sobre todos os seguintes documentos comprobatórios: (i) em natureza tributária; (ii) em processos com questionamentos nas fases anteriores (acompanhamento e fiscalização) ; e (iii) em processos com indícios de malversação; (iv) em processos com denúncias procedentes; e (v) em solicitação dos órgãos de controle externo e interno, além do ministério público ou da auditoria interna.
9.	A Secex-Trabalho anotou, em suma, que a análise sobre os 100% dos valores no referido passivo processual, a partir dessa análise aprofundada ou ágil (Peça 105, fl. 5) , estará concluída em aproximadamente 6 (seis) anos, tendo a maior parte sido solucionada em até 2 (dois) anos, com vistas a atender às exigências constitucionais e legais para todos os documentos comprobatórios serem analisados.
10.	A execução, de todo modo, do aludido plano de ação incumbirá aos diretores e aos servidores nominalmente identificados à Peça 113, restando, por aí, atendida a exigência prevista no art. 7º, § 3º, I e § 4º, da Resolução TCU n.º 315, de 2020, no sentido de, no mínimo, o plano conter os seguintes elementos: (i) ações a serem tomadas; (ii) responsáveis pelas ações; e (iii) prazos para a implementação.
11.	Não por acaso, o 1º Relatório Bimestral do Plano de Ação foi considerado satisfatório por meio do Acórdão 12502/2019-TCU-Segunda Câmara (Peça 6) , tendo o 2º Relatório Bimestral também sido considerado satisfatório pelo TCU; devendo o TCU considerar, no presente momento, satisfatórias as informações prestadas pela Ancine por meio do 3º Relatório Bimestral do Plano de Ação determinado pelo Acórdão 4835/2018-TCU-Segunda Câmara.
12.	Como apontado, aliás, pela unidade técnica, o plano de ação apresentado pela Ancine pode ser aprovado pelo TCU, considerando cumpridas as determinações prolatadas pelo item 9.3.3. do Acórdão 4835/2018-TCU-Segunda Câmara (Peça 2) e pelo item 9.2.2 do Acórdão 721/2019-TCU-Plenário (Peça 3) , ao passo que, ao discorrer sobre o uso de novas tecnologias da informação para o tratamento das prestações de contas dos projetos audiovisuais, a Ancine tem buscado promover os esforços de integração e aperfeiçoamento dos Sistemas Eletrônicos de Informações (SEI) com o de Triagem Financeira (STR) e o Ancine de Fomento (SANFOM) , como apontado no 2º Relatório Bimestral (Peça 16) , no Despacho 1-E/2020/SGI/GTI (Peça 26) , no Despacho 70-E/2020/SFO (Peça 31) , além do 3º Relatório Bimestral (Peça 104) , tendo o Acórdão 5948/2020-TCU-Segunda Câmara (Peça 89)  considerado em cumprimento as determinações prolatadas pelo item 9.3.4 do Acórdão 721/2019-TCU-Plenário.
13.	A Secex-Trabalho destacou, ainda, que, entre 2018 e 2020, o crescimento do passivo das prestações de contas teria sido predominantemente inercial, com 98,3% do quantitativo de processos e 99,21% dos valores envolvidos, para os projetos aprovados até 2017.
14.	A despeito, no entanto, desse crescimento inercial do aludido passivo, subsistiria a responsabilidade dos correspondentes agentes públicos na respectiva gestão em 2018, como apontado no relatório de gestão apresentado pelo próprio diretor-presidente, em face da eventual aprovação recorde de projetos, com a liberação recorde de recursos públicos, impactando a composição do subsequente estoque de prestação de contas.
15.	Diante, por seu turno, das decisões pretéritas adotadas pela Ancine, resultando na aprovação de projetos em quantidade muito superior à capacidade operacional da entidade, além da sistemática falta de priorização das prestações de contas, a Secex-Trabalho sugeriu a eventual responsabilização de Manoel Rangel Neto, como então diretor-presidente da Ancine ao longo de aproximadamente 11 (onze) anos consecutivos, além dos então diretores durante os exercícios de 2014 a 2017.
16.	Ao discorrer, contudo, sobre a gestão da Ancine no exercício de 2018, a Secex-Trabalho anotou que o TCU teria sinalizado a crítica situação do passivo na prestação de contas da aludida entidade, em consonância com o despacho de oitiva proferido pelo Ministro-Relator (Peça 118) e com o Acórdão 4.835/2018 prolatado pela 2ª Câmara do TCU no bojo do TC Processo 011.908/2018-1 (Peça 2) .  
17.	Em face, adicionalmente, do período de 2014 a 2018, restaria agravada a responsabilidade dos então diretores, em face de, no aludido período, a Ancine dispor de novos servidores para reforçar as áreas de fiscalização e de prestação de contas, já que a Lei n.º 12.323, de 2010, teria autorizado a criação de 100 (cem) cargos no quadro de pessoal permanente da Ancine, além de o Relatório de Auditoria Anual de Contas n.º 201503739 da Controladoria-Geral da União (CGU) ter indicado, desde o exercício de 2014, a intempestividade e a insuficiência das ações da Ancine para efetivamente analisar as prestações de contas.
18.	Por esse ângulo, a unidade técnica propôs, nos termos dos arts. 21, § 3º, e 23 da recente IN TCU n.º 84, de 2020, a autuação de tomada de contas sobre a Ancine para os exercícios de 2015, 2016 e 2018, em face de, nesse período, não ter sido autuado o processo de prestação de contas anual, com vistas à apuração da eventual prática dos atos de gestão ilegais e ilegítimos ou da omissão pelos diretores-membros da diretoria colegiada.
19.	Ao avaliar, todavia, o exercício de 2017, a Secex-Trabalho propôs que essa apuração deveria ocorrer no bojo do processo de contas anuais ora em andamento sob o TC Processo 010.236/2019-8, ao passo que, para o exercício de 2014, a unidade técnica sugeriu o envio de cópia deste Acórdão para o MPTCU avaliar a conveniência e a oportunidade de interpor o subsequente recurso de revisão sobre o Acórdão 6.205/2016 prolatado pela 2ª Câmara do TCU, no bojo do TC Processo 025.718/2015-0, em face de ter julgado regulares, com ressalva, as contas anuais dos getsores da Ancine para o referido exercício de 2014, ante a atual necessidade de a unidade técnica promover a apuração da possível prática de atos de gestão ilegais e ilegítimos ou de omissão pelos respectivos membros da diretoria colegiada da Ancine.
20.	A unidade técnica sugeriu, ainda, no âmbito dos processos de contas para os exercícios de 2014 a 2018, a realização de audiência dos responsáveis pela prática dos atos de gestão ilegais e ilegítimos ou da omissão pelos aludidos gestores.
21.	Por outro lado, sobressairia a atual necessidade de, em processo apartado, promover a audiência dos gestores responsáveis pela prática do ato de imediata suspensão dos acordos no âmbito da Ancine, a partir do Comunicado ao Setor com a informação sobre a decisão de prontamente suspender o andamento dos processos administrativos inerentes aos acordos para a liberação de recursos públicos em prol dos projetos audiovisuais, ante a infundada alegação de cumprimento ao aludido Acórdão 721/2019-TCU-Plenário, por configurar a prática do correspondente ato ilegítimo e antieconômico com o subjacente prejuízo à sociedade e ao erário, em face do evidente tumulto causado em desfavor da adequada formulação do regular ambiente de negócios, públicos e privados, no setor audiovisual brasileiro durante o andamento, por exemplo, do Rio2C, além de configurar a grave infração orçamentário-financeira pela indiscriminada prática do ato de imediata suspensão dos acordos no âmbito da Ancine, em frontal dissonância com a prévia definição dos critérios técnicos para o efetivo cumprimento dos planos de ação anunciados pelo Acórdão 721/2019-TCU-Plenário e pelo Acórdão 4835/2018-TCU-Segunda Câmara durante o razoável prazo de 12 (doze) meses, além do evidente descompasso, pois, com os princípios administrativos da razoabilidade, da isonomia e da eficiência.
22.	A Secex-Trabalho deve, enfim, promover o prosseguimento da análise sobre o monitoramento das determinações prolatados no bojo do TC Processo 017.413/2017-6 e do TC Processo 011.908/2018-1, além do presente processo.
23.	Diante, portanto, dos elementos de convicção até aqui obtidos neste processo, o TCU pode aprovar o plano de ação para o enfrentamento do passivo das prestações de contas de projetos audiovisuais, a partir da Proposta de Ação n.º 8-E/2020-SEF autorizada pela diretoria colegiada da Ancine por meio da DDC n.º 320/2020, sem prejuízo de considerar satisfatórias as informações prestadas pela Ancine por meio do 3º Relatório Bimestral sobre as medidas adotadas com vistas à elaboração do plano de ação determinado pelo Acórdão 4835/2018-TCU-Segunda Câmara, considerando em cumprimento a determinação prolatada pelo item 9.2 do Acórdão 992/2019-TCU-Plenário com vistas a, assim, deixar para avaliar o pleno cumprimento das determinações prolatadas pelo item 9.3.3 do Acórdão 4835/2018-TCU-Segunda Câmara e pelo item 9.2.2 do Acórdão 721/2019-TCU-Plenário, quando o TCU for avaliar o pleno cumprimento do aludido item 9.2 do Acórdão 992/2019-TCU-Plenário.
Ante o exposto, pugno pela prolação do Acórdão ora submetido a este Colegiado.
TCU, Sala das Sessões, em 17 de novembro de 2020.
Ministro-Substituto ANDRÉ LUÍS DE CARVALHO 
Relator

Senhora Presidente da 2ª Câmara do TCU,
Senhores Ministros,
Senhor Subprocurador-Geral do MPTCU,
Como visto, o presente processo trata, neste momento, de monitoramento constituído por força do item 9.6.2 do Acórdão 12502/2019-TCU-Segunda Câmara em face, precipuamente, das determinações prolatadas pelos Acórdãos 12.509/2019 e 4.835/2018, da 2ª Câmara.
2.	Contudo, ao consultar o sistema do Tribunal, tive o regular conhecimento prévio do voto oferecido pelo Ministro-Revisor Raimundo Cerreiro no seguinte sentido:
" (...) Conforme registrado na instrução da SecexTrabalho à peça 6, o processo em análise foi autuado com vistas a monitorar determinações constantes de três acórdãos da Segunda Câmara e um acórdão do Plenário, este último o Acórdão 721/2019-TCU-PlenárioLENÁRIO (Relator: Ministro-Substituto André Luis de Carvalho) , prolatado nos autos do TC Processo 017.413/2017-6, cujo cumprimento encontra-se suspenso em razão da interposição de Pedido de Reexame, do qual sou Relator.
2.	Julgo oportuno transcrever a parte inicial da instrução da SecexTrabalho lançada à peça 6 do presente processo, verbis:
"Trata o presente processo de Monitoramento autuado em cumprimento ao subitem 9.6.2 do Acórdão 12.502/2019-TCU-2C (peça 6) e se destina a monitorar as determinações prolatadas no âmbito dos processos TC Processo 011.908/2018-1, Representação (apensado) , TC Processo 017.413/2017-6, Relatório de Auditoria (conexo) e em seu próprio bojo. As determinações objeto da atenção destes autos constam dos seguintes Acórdãos:
Acórdão 4835/2018-TCU-2C: prolatado no TC Processo 011.908/2018-1, apensado a este processo de monitoramento (peça 2) .
Acórdão 721/2019-TCU-Plenário: (peça 3) com os ajustes decorrentes dos Acórdão 992/2019-TCU-Plenário (peça 4) e 1.417/2019-TCU-P (peça 5) , todos prolatados no TC Processo 017.413/2017-6. Seu cumprimento, hoje, encontra-se suspenso, haja vista a interposição de recursos com efeito suspensivo.
Acórdão 12.502/2019-TCU-2C: prolatado no TC Processo 011.908/2018-1 (peça 6) .
Acórdão 5948/2020-TCU-2C: prolatado neste processo (peça 89) ." (grifei) 
3.	Assim, conforme registrado, esses autos cuidam, também, do monitoramento do Acórdão 721/2019-TCU-Plenário. 
4.	Ademais, consoante consignado na proposta de deliberação do Relator, o Acórdão 5948/2020-TCU-Segunda Câmara, ao apreciar esse mesmo TC Processo 040.341/2019-4 (Relação n.º 16, de 2020) , foi proferido nos seguintes termos, verbis:
" (...) Os Ministros do Tribunal de Contas da União, reunidos em Sessão da 2ª Câmara, ACORDAM, por unanimidade, com fundamento no art. 143, inciso V, alínea 'c', e 157, do Regimento Interno do TCU, aprovado pela Resolução nº 246, de 2011, em considerar satisfatórias as informações prestadas pela Agência Nacional do Cinema por meio do 2º relatório bimestral de medidas adotadas com vistas à elaboração do plano de ação determinado pelo Acórdão 4835/2018-TCU-Segunda Câmara, considerar cumprida a determinação proferida pelo item 9.3.1 do Acórdão 4835/2018-TCU-Segunda Câmara, considerar cumpridas as determinações proferidas pelos itens 9.2.1.1.1, 9.2.1.1.2, 9.2.1.1.3, 9.3.1 e 9.3.2 do Acórdão 721/2019-TCU-Plenário, considerar em cumprimento as determinações proferidas pelos itens 9.3.2 e 9.3.3 do Acórdão 4835/2018-TCU-Segunda Câmara e considerar em cumprimento as determinações proferidas pelos itens 9.2.2 e 9.3.4 do Acórdão 721/2019-TCU-Plenário, além de considerar em cumprimento as determinações proferidas pelos itens 9.3 e 9.4 do Acórdão 12502/2019-TCU-Segunda Câmara, para prolatar as determinações a seguir indicadas, de acordo com os pareceres emitidos nos autos (...) " (grifei) .
5.	Como descrevi anteriormente, sou relator dos Pedidos de Reexame interpostos pelo Ministério da Cidadania e pela Agência Nacional do Cinema, peças 309-312 e 385 do TC Processo 017.403/2017-6, contra os itens 9.2, 9.3 (exceto subitens 9.3.1, 9.3.2 e 9.3.3) , 9.4, 9.5, 9.6 e 9.7 do Acórdão 721/2019-TCU-Plenário, relator Ministro-Substituto André de Carvalho.
6.	Como se vê, os itens recorridos nos autos do TC Processo 017.413/2017-6 são os mesmos que foram considerados cumpridos mediante o Acórdão 5948/2020-TCU-Segunda Câmara, ao apreciar o presente TC Processo 040.341/2019-4.
7.	O próprio Relator registra no item 3 de sua proposta de deliberação, o seguinte:
"3. Bem se vê que a Ancine apresentou a versão final do plano de ação para o enfrentamento do passivo das prestações de contas dos projetos audiovisuais, tendo a obrigatoriedade da apresentação do aludido plano sido fixada pelo item 9.3.3 do Acórdão 4835/2018-TCU-Segunda Câmara (Peça 2) e pelo item 9.2.2 do Acórdão 721/2019-TCU-Plenário (Peça 3) , e o referido plano de ação seria essencial à reestruturação da Ancine em face da Proposta de Ação n.º 8-E/2020-SEF (Peça 105) aprovada pela diretoria colegiada da Ancine por meio da DDC n.º 320/2020 (Peça 106) a partir do correspondente fundamento na análise realizada pelo grupo de trabalho especificamente constituído para essa finalidade (Peça 107) ." (grifei) 
8.	Diante desse cenário, considero que o presente processo e o TC Processo 017.413/2017-6 não são apenas conexos, mas devam ser analisados em conjunto e em confronto, sob pena de as análises e a defesa dos responsáveis restarem prejudicadas, em prejuízo dos princípios da ampla defesa e do contraditório e ao deslinde das questões em análise.
9.	Na situação atual o assunto está sendo analisado no bojo de dois processos, de dois relatores distintos e sob a responsabilidade de duas unidades técnicas diferentes, a SecexTrabalho e a Secretaria de Recursos.
10.	Para solucionar o problema, julgo oportuno que o presente processo (TC Processo 040.341/2019-4) seja apensado ao TC Processo 017.413/2017-6, no âmbito do qual sou Relator do Pedido de Reexame e o Ministro André Luis de Carvalho é o Relator do monitoramento (Relator a quo) .
11.	Além disso, ressalto que foram juntados aos presentes autos (TC Processo 040.341/2019-4) novos elementos (peças 128 a 132 e 135) , que considero devam ser analisados pela SecexTrablho, cuja instrução deverá subsidiar este Relator na análise dos Pedidos de Reexame, a serem instruídos pela Serur.
12.	Nesse passo, proponho:
a) apensar o presente processo (TC Processo 040.341/2019-4) ao TC Processo 017.413/2017-6;
b) encaminhar o TC Processo 017.413/2017-6, com o presente processo (TC Processo 040.341/2019-4) apensado a ele, para a SecexTrabalho, a fim de que aquela unidade técnica promova a reinstrução da matéria à luz dos novos elementos juntados às peças 128 a 132 e 135 do TC Processo 040.341/2019-4, bem como considerando as análises e informações constantes do TC Processo 017.413/2017-6;
c) após a análise da SecexTrabalho, enviar o TC Processo 017.413/2017-6, com o presente processo (TC Processo 040.341/2019-4) apensado a ele, à Serur para instrução dos Pedidos de Reexame interpostos contra o Acórdão 721/2019-TCU-Plenário (Relator Ministro-Substituto André de Carvalho) , devendo ser levado em conta as análises e informações constantes do TC Processo 040.341/2019-4;
d) posteriormente à análise da Serur, enviar os autos ao Relator dos Pedidos de Reexame interpostos nos autos do TC Processo 017.413/2017-6, Ministro Raimundo Carreiro, com o presente processo (TC Processo 040.341/2019-4) apensado a ele, via Ministério Público junto ao TCU.
13.	Ressalto que essa proposta não traz qualquer prejuízo para o encaminhamento que o Relator do TC Processo 040.341/2019-4 posteriormente vier a propor, tendo em vista que após a apreciação dos Pedidos de Reexame interpostos nos autos do TC Processo 017.413/2017-6, o processo retornará ao Relator a quo para prosseguimento do monitoramento.
14.	Ante o exposto, voto por que o Tribunal adote a minuta de acórdão que ora submeto à apreciação deste Colegiado.
 (...) 9. Acórdão:
VISTOS, relatados e discutidos estes autos de Monitoramento autuado em cumprimento ao subitem 9.6.2 do Acórdão 12502/2019-TCU-Segunda Câmara (Relator: Ministro-Substituto André Luís de Carvalho) .
ACORDAM os Ministros do Tribunal de Contas da União, reunidos em Sessão da 2ª Câmara, diante das razões expostas pelo Revisor, em:
9.1. com fulcro no art. 116, § 1º, converter o julgamento do presente processo em diligência;
9.2. apensar o presente processo (TC Processo 040.341/2019-4) ao TC Processo 017.413/2017-6;
9.3. encaminhar o TC Processo 017.413/2017-6 com o presente processo (TC Processo 040.341/2019-4) apensado a ele, para a SecexTrabalho, a fim de que aquela unidade técnica promova a reinstrução da matéria à luz dos novos elementos juntados às peças 128 a 132 e 135 do TC Processo 040.341/2019-4, bem como considerando as análises e informações constantes do TC Processo 017.413/2017-6;
9.4. após a análise da SecexTrabalho, enviar o TC Processo 017.413/2017-6, com o presente processo (TC Processo 040.341/2019-4) apensado a ele, à Serur para instrução dos Pedidos de Reexame interpostos contra o Acórdão 721/2019-TCU-Plenário (Relator Ministro-Substituto André de Carvalho) , devendo ser levado em conta as análises e informações constantes do TC Processo 040.341/2019-4;
9.5. posteriormente à análise da Serur, enviar os autos ao Relator dos Pedidos de Reexame interpostos nos autos do TC Processo 017.413/2017-6, Ministro Raimundo Carreiro, com o presente processo (TC Processo 040.341/2019-4) apensado a ele, via Ministério Público junto ao;
9.6. restituir os autos à SecexTrabalho para as providências a seu turno."  (passei a grifar) 
3.	Bem se vê, a partir do referido voto-revisor, que o Ministro Raimundo Carreiro teria adotado seguinte procedimento:
 (i) passou a simplesmente desconsiderar a minha atual delimitação sobre o presente monitoramento, quando fiz registrar expressamente que, no presente momento, a 2ª Câmara do TCU deveria tratar apenas do "monitoramento constituído por força do item 9.6.2 do Acórdão 12502/2019-TCU-Segunda Câmara em face, precipuamente, das determinações prolatadas pelos Acórdãos 12.509/2019 e 4.835/2018, da 2ª Câmara";
 (ii) passou a assinalar a mera menção aos itens 9.2.1.1.1, 9.2.1.1.2 e 9.2.1.1.3 do Acórdão 721/2019-TCU-Plenário pelo anterior Acórdão 5948/2020-TCU-Segunda Câmara, como suposta fundamentação para a desnecessária paralisação do presente processo de monitoramento, tendo, para tanto, deixado de observar que, se fosse o caso, bastaria apenas promover a retirada da menção a esses itens 9.2.1.1.1, 9.2.1.1.2 e 9.2.1.1.3 em face da suposta pendência do aludido pedido de reexame, além da retirada da eventual menção ao item 9.2.2 do Acórdão 721/2019-TCU-Plenário; e
 (iii) passou a deixar de observar que esses itens 9.2.1.1.1, 9.2.1.1.2 e 9.2.1.1.3 do Acórdão 721/2019-TCU-Plenário não guardariam a necessária relevância sobre o presente monitoramento, até porque os referidos itens contariam com a seguinte dicção:   
" (...) 9.2. determinar que, nos termos do art. 250, II, do RITCU, a Agência Nacional do Cinema - Ancine adote as seguintes medidas: 
9.2.1. atente, ao realizar os ajustes sobre as normas internas em substituição à IN Ancine nº 124, de 2015, nos termos do item 9.3.1 do Acórdão 4835/2018-TCU-Segunda Câmara, para a necessidade de: 
9.2.1.1. abster-se de prever dispositivo tendente a permitir que: 
9.2.1.1.1. as falhas materiais sejam classificadas como meras falhas formais resultantes de ressalvas, a exemplo das previstas no art. 31, IV e XIII, da atual IN Ancine nº 124, de 2015 (Achado III.2) ; 
9.2.1.1.2. a comprovação de contrapartida ocorra por meio de doação ou sem a devida nota fiscal certificadora, entre outros documentos equivalentes (Achado III.1) ; 
9.2.1.1.3. a tomada de decisão seja fundada em informações meramente declaratórias do beneficiário dos recursos públicos, evitando a aprovação de prestação de contas com irregularidades, conforme verificado, por exemplo, nos projetos auditados ('O Barco', 'Moviecom Jaú', 'Motel', 'Orlando', 'Quatro Histórias e Meia') , em desconformidade com os princípios da transparência e da prestação de contas (Achado III.1) ;" 
4.	Ocorre, todavia, que esse procedimento não seria plenamente necessário ao bom andamento do presente feito, até porque o TCU pode obter o melhor resultado material por meio do envio da devida recomendação com vistas à observância do efeito suspensivo inerente ao aludido pedido de reexame, buscando, com isso, assegurar que a Ancine não condicione a efetiva liberação do correspondente fomento pelo aporte dos recursos federais em proveito do setor audiovisual à eventual análise sobre todo o anterior passivo processual formado a partir do fomento pretérito.
5.	Diante, portanto, desse alternativo procedimento, sugiro que, em vez do suscitado apensamento processual, o TCU promova a inclusão do item 9.11 ao presente Acórdão no seguinte sentido:
	" (...) 9.11. recomendar, nos termos da Resolução n.º 315, de 2020, que a Agência Nacional do Cinema atente para observância do efeito suspensivo inerente ao pedido de reexame interposto contra os itens 9.2, 9.3 (exceto os itens 9.3.1, 9.3.2 e 9.3.3) , 9.4, 9.5, 9.6 e 9.7 do Acórdão 721/2019-TCU-Plenário, buscando, com isso, assegurar que a Ancine não condicione a efetiva liberação do correspondente fomento pelo aporte dos recursos federais em proveito do setor cultural ou audiovisual à eventual análise sobre todo o passivo processual formado a partir do fomento concedido sob a chancela da anterior sistemática intitulada como Ancine+Simples."
6.	De todo modo, Senhora Presidente, a despeito de o procedimento ora sugerido pelo Ministro-Revisor Carreiro não ser essencialmente necessário para o deslinde dos aludidos pedidos de reexame, estando esses recursos até mesmo eventualmente prejudicados ante a superveniente revogação da IN n.º 124, de 2015, pela IN n.º 150, de 2019, para a subsequente extinção do Ancine+Simples, passo a, adicionalmente, incorporar as atuais sugestões do Ministro-Revisor a estas razões de decidir no sentido de promover a retirada, nesta deliberação, da atuação da tomada de contas espacial e da audiência dos gestores-responsáveis, até porque a SecexTrabalho vai poder novamente reiterar a eventual adoção dessas medidas durante a referida análise sobre os supostos novos elementos juntados às Peças 128 a 132 e 135 (juntados na véspera da Sessão da 2ª Câmara de 1º/9/2020, quando ocorreu o pedido de vista pelo Ministro Carreiro) , sem prejuízo de, desde já, o TCU promover o envio da suscitada recomendação à Ancine.
Ante o exposto, pugno pela prolação do Acórdão ora submetido a este Colegiado. 
TCU, Sala das Sessões, em tagDataSessao.
Ministro-Substituto ANDRÉ LUÍS DE CARVALHO 
Relator

Conforme registrado na instrução da SecexTrabalho à peça 6, o processo em análise foi autuado com vistas a monitorar determinações constantes de três acórdãos da Segunda Câmara e um acórdão do Plenário, este último o Acórdão 721/2019-TCU-PlenárioLENÁRIO (Relator: Ministro-Substituto André Luis de Carvalho) , prolatado nos autos do TC Processo 017.413/2017-6, cujo cumprimento encontra-se suspenso em razão da interposição de Pedido de Reexame, do qual sou Relator.
2.	Julgo oportuno transcrever a parte inicial da instrução da SecexTrabalho lançada à peça 6 do presente processo, verbis:
"Trata o presente processo de Monitoramento autuado em cumprimento ao subitem 9.6.2 do Acórdão 12.502/2019-TCU-2C (peça 6) e se destina a monitorar as determinações prolatadas no âmbito dos processos TC Processo 011.908/2018-1, Representação (apensado) , TC Processo 017.413/2017-6, Relatório de Auditoria (conexo)  e em seu próprio bojo. As determinações objeto da atenção destes autos constam dos seguintes Acórdãos:
Acórdão 4835/2018-TCU-2C: prolatado no TC Processo 011.908/2018-1, apensado a este processo de monitoramento (peça 2) .
Acórdão 721/2019-TCU-Plenário: (peça 3) com os ajustes decorrentes dos Acórdão 992/2019-TCU-Plenário (peça 4) e 1.417/2019-TCU-P (peça 5) , todos prolatados no TC Processo 017.413/2017-6. Seu cumprimento, hoje, encontra-se suspenso, haja vista a interposição de recursos com efeito suspensivo.
Acórdão 12.502/2019-TCU-2C: prolatado no TC Processo 011.908/2018-1 (peça 6) .
Acórdão 5948/2020-TCU-2C: prolatado neste processo (peça 89) ."  (grifei) 
3.	Assim, conforme registrado, esses autos cuidam, também, do monitoramento do Acórdão 721/2019-TCU-Plenário. 
4.	Ademais, consoante consignado na proposta de deliberação do Relator, o Acórdão 5948/2020-TCU-Segunda Câmara, ao apreciar esse mesmo TC Processo 040.341/2019-4 (Relação n.º 16, de 2020) , foi proferido nos seguintes termos, verbis:
" (...) Os Ministros do Tribunal de Contas da União, reunidos em Sessão da 2ª Câmara, ACORDAM, por unanimidade, com fundamento no art. 143, inciso V, alínea 'c', e 157, do Regimento Interno do TCU, aprovado pela Resolução nº 246, de 2011, em considerar satisfatórias as informações prestadas pela Agência Nacional do Cinema por meio do 2º relatório bimestral de medidas adotadas com vistas à elaboração do plano de ação determinado pelo Acórdão 4835/2018-TCU-Segunda Câmara, considerar cumprida a determinação proferida pelo item 9.3.1 do Acórdão 4835/2018-TCU-Segunda Câmara, considerar cumpridas as determinações proferidas pelos itens 9.2.1.1.1, 9.2.1.1.2, 9.2.1.1.3, 9.3.1 e 9.3.2 do Acórdão 721/2019-TCU-Plenário, considerar em cumprimento as determinações proferidas pelos itens 9.3.2 e 9.3.3 do Acórdão 4835/2018-TCU-Segunda Câmara e considerar em cumprimento as determinações proferidas pelos itens 9.2.2 e 9.3.4 do Acórdão 721/2019-TCU-Plenário, além de considerar em cumprimento as determinações proferidas pelos itens 9.3 e 9.4 do Acórdão 12502/2019-TCU-Segunda Câmara, para prolatar as determinações a seguir indicadas, de acordo com os pareceres emitidos nos autos (...) " (grifei) .
5.	Como descrevi anteriormente, sou relator dos Pedidos de Reexame interpostos pelo Ministério da Cidadania e pela Agência Nacional do Cinema, peças 309-312 e 385 do TC Processo 017.403/2017-6, contra os itens 9.2, 9.3 (exceto subitens 9.3.1, 9.3.2 e 9.3.3) , 9.4, 9.5, 9.6 e 9.7 do Acórdão 721/2019-TCU-Plenário, relator Ministro-Substituto André de Carvalho.
6.	Como se vê, os itens recorridos nos autos do TC Processo 017.413/2017-6 são os mesmos que foram considerados cumpridos mediante o Acórdão 5948/2020-TCU-Segunda Câmara, ao apreciar o presente TC Processo 040.341/2019-4.
7.	O próprio Relator registra no item 3 de sua proposta de deliberação, o seguinte:
"3.	Bem se vê que a Ancine apresentou a versão final do plano de ação para o enfrentamento do passivo das prestações de contas dos projetos audiovisuais, tendo a obrigatoriedade da apresentação do aludido plano sido fixada pelo item 9.3.3 do Acórdão 4835/2018-TCU-Segunda Câmara (Peça 2) e pelo item 9.2.2 do Acórdão 721/2019-TCU-Plenário (Peça 3) , e o referido plano de ação seria essencial à reestruturação da Ancine em face da Proposta de Ação n.º 8-E/2020-SEF (Peça 105) aprovada pela diretoria colegiada da Ancine por meio da DDC n.º 320/2020 (Peça 106) a partir do correspondente fundamento na análise realizada pelo grupo de trabalho especificamente constituído para essa finalidade (Peça 107) ."  (grifei) 
8.	Diante desse cenário, considero que o presente processo e o TC Processo 017.413/2017-6 não são apenas conexos, mas devam ser analisados em conjunto e em confronto, sob pena de as análises e a defesa dos responsáveis restarem prejudicadas, em prejuízo dos princípios da ampla defesa e do contraditório e ao deslinde das questões em análise.
9.	Na situação atual o assunto está sendo analisado no bojo de dois processos, de dois relatores distintos e sob a responsabilidade de duas unidades técnicas diferentes, a SecexTrabalho e a Secretaria de Recursos.
10.	Para solucionar o problema, julgo oportuno que o presente processo (TC Processo 040.341/2019-4) seja apensado ao TC Processo 017.413/2017-6, no âmbito do qual sou Relator do Pedido de Reexame e o Ministro André Luis de Carvalho é o Relator do monitoramento (Relator a quo) .
11.	Além disso, ressalto que foram juntados aos presentes autos (TC Processo 040.341/2019-4) novos elementos (peças 128 a 132 e 135) , que considero devam ser analisados pela SecexTrablho, cuja instrução deverá subsidiar este Relator na análise dos Pedidos de Reexame, a serem instruídos pela Serur.
12.	Nesse passo, proponho:
a) apensar o presente processo (TC Processo 040.341/2019-4) ao TC Processo 017.413/2017-6;
b) encaminhar o TC Processo 017.413/2017-6, com o presente processo (TC Processo 040.341/2019-4) apensado a ele, para a SecexTrabalho, a fim de que aquela unidade técnica promova a reinstrução da matéria à luz dos novos elementos juntados às peças 128 a 132 e 135 do TC Processo 040.341/2019-4, bem como considerando as análises e informações constantes do TC Processo 017.413/2017-6;
c) após a análise da SecexTrabalho, enviar o TC Processo 017.413/2017-6, com o presente processo (TC Processo 040.341/2019-4) apensado a ele, à Serur para instrução dos Pedidos de Reexame interpostos contra o Acórdão 721/2019-TCU-Plenário (Relator Ministro-Substituto André de Carvalho) , devendo ser levado em conta as análises e informações constantes do TC Processo 040.341/2019-4;
d) posteriormente à análise da Serur, enviar os autos ao Relator dos Pedidos de Reexame interpostos nos autos do TC Processo 017.413/2017-6, Ministro Raimundo Carreiro, com o presente processo (TC Processo 040.341/2019-4) apensado a ele, via Ministério Público junto ao TCU.
13.	Ressalto que essa proposta não traz qualquer prejuízo para o encaminhamento que o Relator do TC Processo 040.341/2019-4 posteriormente vier a propor, tendo em vista que após a apreciação dos Pedidos de Reexame interpostos nos autos do TC Processo 017.413/2017-6, o processo retornará ao Relator a quo para prosseguimento do monitoramento.
14.	Ante o exposto, voto por que o Tribunal adote a minuta de acórdão que ora submeto à apreciação deste Colegiado:
9.1. com fulcro no art. 116, § 1º, converter o julgamento do presente processo em diligência;
9.2. apensar o presente processo (TC Processo 040.341/2019-4) ao TC Processo 017.413/2017-6;
9.3. encaminhar o TC Processo 017.413/2017-6 com o presente processo (TC Processo 040.341/2019-4) apensado a ele, para a SecexTrabalho, a fim de que aquela unidade técnica promova a reinstrução da matéria à luz dos novos elementos juntados às peças 128 a 132 e 135 do TC Processo 040.341/2019-4, bem como considerando as análises e informações constantes do TC Processo 017.413/2017-6;
9.4. após a análise da SecexTrabalho, enviar o TC Processo 017.413/2017-6, com o presente processo (TC Processo 040.341/2019-4) apensado a ele, à Serur para instrução dos Pedidos de Reexame interpostos contra o Acórdão 721/2019-TCU-Plenário (Relator Ministro-Substituto André de Carvalho) , devendo ser levado em conta as análises e informações constantes do TC Processo 040.341/2019-4;
9.5. posteriormente à análise da Serur, enviar os autos ao Relator dos Pedidos de Reexame interpostos nos autos do TC Processo 017.413/2017-6, Ministro Raimundo Carreiro, com o presente processo (TC Processo 040.341/2019-4) apensado a ele, via Ministério Público junto ao;
                   9.6. restituir os autos à SecexTrabalho para as providências a seu turno.
TCU, Sala das Sessões, em 17 de novembro de 2020.
RAIMUNDO CARREIRO
Revisor